【裁判字號】    97,訴,1133
【裁判日期】    990610
【裁判案由】    全民健康保險
【裁判全文】
.臺北高等行政法院判決
                                      97年度訴字第1133號
                                     99年5月20日辯論終結
原      告  甲○○○○○○○
            乙○
            丁○
兼 上一人
法定代理人  庚○○
原      告  辛○○○○○○○○
            壬○○○○○○○○
            癸○○○○○○○○○○○
            子○○○○○○○○○○○
            丑○○○○○○○○○○○
            寅○○○○○○○○○○○
            卯○○○○○○○○○○○
            辰○○○○○○○○
            巳○○○○○○○
上  一  人
代  表  人  巳○○
原      告  午○○○○○○○○○○
            未○○○○○○○
            申○○○○○○○○
            酉○○○○○○○○○○○
            戌○○○○○○○
            亥○○○○○○○○○
            天○○○○○○○○○
            地○○○○○○○○
            宇○○○○○○○○
            宙○○○○○○○○○○
            玄○○○○○○○○○○○
            黃○○○○○○○○
            Ａ○○○○○○○
            Ｂ○○○○○○○○○○○○
            Ｃ○○○○○○○
            Ｄ○○○○○○○○
            Ｅ○○○○○
上  一  人
代  表  人  Ｆ○○
原      告  Ｇ○○○○○○○
            Ｈ○○○○○○
            Ｉ○○○○○○○○
            Ｊ○○○○○○○○○○○
            Ｋ○○○○○○○
            Ｌ○○○○○○○○○○
            Ｍ○○○○○○○○○○
            Ｎ○○○
上  一  人
代  表  人  Ｏ○
原      告  Ｐ○○○○○○○○○○○○
            Ｑ○○○○○○○○○
            Ｒ○○○○○○○○○○○
            Ｓ○○○○○○○○○○○
共      同
訴訟代理人  蘇嘉瑞  律師（兼送達代收人）
            蔡欽源  律師
上  一  人
複 代理 人  馬傲秋  律師
被      告  行政院衛生署中央健康保險局
代  表  人  Ｔ○○○○○○住同上
訴訟代理人  蔡順雄  律師（兼送達代收人）
            曹詩羽  律師
            陳怡妃  律師
上列當事人間全民健康保險事件，原告提起行政訴訟，本院判決
如下：
    主  文
原告之訴駁回。
訴訟費用由原告負擔。
    事實及理由
一、程序事項：本件被告原為「中央健康保險局」，於訴訟繫屬
    中因「行政院衛生署中央健康保險局組織法」修正，被告更
    名為「行政院衛生署中央健康保險局」；又被告之代表人由
    朱澤民變更為李丞華，再變更為鄭守夏，茲由新任代表人具
    狀聲明承受訴訟，核無不合，應予准許。
二、事實概要：緣原告為西醫基層診所，並與被告訂有「全民健
    康保險特約醫事服務機構合約」（下稱健保合約），辦理全
    民健康保險（下稱健保）之醫療業務，負責提供保險對象醫
    療服務。被告於完成民國93年及94年西醫基層總額支付制度
    點值結算作業後，因結算點值低於每點核定金額，被告就結
    算金額與核定金額相抵扣後，產生應追扣之醫療費用，於95
    年6 月9 日以被告中區分局中費二字第0950061207號函（下
    稱被告中區分局95年6 月9 日函）向原告追扣93、94年度之
    醫療費用，嗣經被告重行審核後，被告所屬中區分局仍以95
    年10月3 日健保中費二字第0950086801號函（被告中區分局
    95年10月3 日函）知原告維持原追扣金額，並直接自原告後
    續應撥付之醫療服務費用中抵扣完成。原告不服，遂依健保
    合約提起本件行政訴訟。
三、本件原告主張：
  (一)本件之請求權基礎：
  1.按「中央健康保險局依其組織法規係國家機關，為執行其法
    定之職權，就辦理全民健康保險醫療服務有關事項，與各醫
    事服務機構締結全民健康保險特約醫事服務機構合約，約定
    由特約醫事服務機構提供被保險人醫療保健服務，以達促進
    國民健康、增進公共利益之行政目的，故此項合約具有行政
    契約之性質。」司法院釋字第533 號解釋著有明文，是以被
    告與原告就其訂立之健保合約係屬行政契約，而非行政處分
    ，自無為行政裁量之餘地，應悉依健保合約約定履行，如生
    履約爭議，自得依法提起行政訴訟，合先敘明。
  2.原告與被告間簽訂之健保合約第1 條第1 項約定：「甲乙雙
    方應依照健保法、健保法施行細則、全民健康保險醫事服務
    機構特約及管理辦法、全民健康保險醫療辦法、全民健康保
    險醫事服務機構醫療服務審查辦法、行政程序法、行政罰法
    、其他相關法令及本合約規定辦理全民健康保險（以下簡稱
    本保險）醫療業務」是以各該法令之內容，亦當然構成系爭
    契約所約定之內容，雙方當事人應加以遵循，並得據之向他
    方請求依法及依約履行。而按全民健康保險法（下稱健保法
    ）第2 條：「本保險於保險對象在保險有效期間，發生疾病
    、傷害、生育事故時，依本法規定給與保險給付。」故非屬
    疾病、傷害、生育事故之項目，即非被告所得支付之範疇。
    又「保險醫事服務機構應依據醫療費用支付標準及藥價基準
    ，向保險人申報其所提供醫療服務之點數及藥品費用（第1
    項）。保險人應依前條分配後之醫療給付費用總額經其審查
    後之醫療服務總點數，核算每點費用；並按各保險醫事服務
    機構經審查後之點數，核付其費用（第2 項）」健保法第50
    條第1 項及第2 項定有明文。是以西醫醫療給付費用之計算
    公式如下：【被告應支付予特約醫院診所之醫療費用金額＝
    特約醫院診所之醫療服務點數×每點支付金額。】【每點支
    付金額＝當季所協定之醫療費用總額÷當季之醫療服務點數
    。】依上開公式可知，總額減少將使每點支付金額下降，並
    致使各醫事服務機構當年度之服務費用同時減少。是以被告
    將總額用以支付非健保法第2 條所規定之給付項目，顯係未
    經各醫事服務機構（即原告）同意，而侵用各醫事服務機構
    之醫療費用，違反健保合約第1 條第1 項及健保法之規定，
    自應予以返還。
  3.健保合約第1 條第2 項約定：「甲乙雙方依法得主張實體與
    程序之權利，不因前項規定而受影響。」是以原告依本項之
    規定，得向被告請求其依法得請求之權利。而按預算法第62
    條：「總預算內各機關、各政事及計畫或業務科目間之經費
    ，不得互相流用。」；行政程序法第15條第2 項：「行政機
    關因業務上之需要，得依法規將其權限之一部分，委託不相
    隸屬之行政機關執行之。」第3 項：「前二項情形，應將委
    任或委託事項及法規依據公告之，並刊登政府公報或新聞紙
    。」如被告將非屬健保醫療服務之公衛政策或代辦服務，接
    受其他行政機關之委託或權限移轉，並轉由西醫基層醫療機
    構代為履行該政策代辦事項，若無法規依據並依法刊登公告
    ，或未於事前提供足額預算，及事後未補付足額之金額，亦
    即醫療機構提供之「政策代辦」服務點數大於其他主管機關
    應付之總額，則醫療費用點值計算，自將因被告以不足之金
    額為計算基礎而有減損，即造成原告應獲得之醫療服務費用
    莫名減損。又「行政契約，本法未規定者，準用民法相關之
    規定」行政程序法第149 條定有明文。又「債權人基於債之
    關係，得向債務人請求給付」、「給付有確定期限者，債務
    人自期限屆滿時起，負遲延責任」、「債務人遲延者，債權
    人得請求其賠償因遲延而生之損害」、「遲延之債務，以支
    付金錢為標的者，債權人得請求依法定利率計算之遲延利息
    」、「應付利息之債務，其利率未經約定，亦無法可據者，
    週年利率為百分之5 」、「債務人非依債務本旨實行提出給
    付者，不生提出之效力」民法第199 條第1 項、第229 條第
    1 項、第231 條第1 項、第235 條前段定有明文，而「債務
    人非依債務本旨實行提出給付者，不生提出之效力，為民法
    第235 條所明定。若債務人僅提出給付之一部，除法律特別
    有規定外，不得謂為依債務本旨之提出，自不生提出之效力
    」此亦有最高法院23年台上字第98號民事判例可稽。是以被
    告就93、94年度之醫療費用未依系爭健保合約及上開法令規
    定全額給付予原告，乃不生提出給付之效力，其給付已有遲
    延，原告自得依上開規定請求被告支付其追扣之費用，至為
    顯然。
  (二)被告之契約義務為計算醫療服務費用後給付予原告，然其將
    健保總額不法挪用至與健保無關之事項，再以遭侵蝕後之總
    額進行醫療服務費用點值之計算，導致93、94年度點值大幅
    滑落，而未依契約本旨對原告提出給付；被告因可歸責於己
    之事由致為不完全給付，自應負損害賠償責任：
  1.按健保法第6 條第1 項規定「本保險由主管機關設中央健康
    保險局為保險人，辦理保險業務」，次按同法第2 條及第31
    條第1 項規定「本保險於保險對象在保險有效期間，發生疾
    病、傷害、生育事故時，依本法規定給與保險給付」、「保
    險對象發生『疾病、傷害或生育事故』時，由保險醫事服務
    機構依本保險醫療辦法，給與門診或住院診療服務」，故被
    告係辦理健保業務之保險人，而健保業務限於被保險人發生
    「疾病、傷害或生育事故」等事項，準此被告之保險收入支
    出應以被保險人發生疾病、傷害或生育事故等為限，不得將
    保險收入與預算挪用至與上開健保業務無關之事項，此查其
    組織條例中所定之職掌事項更明；被告基於健保法之規定而
    與原告所簽訂之健保合約亦應受上開原則之拘束，故被告負
    有合法使用保險收入與預算之義務，倘其不法挪用保險收入
    與預算至與保險業務無關之事項，致原應用以計算點值之醫
    療費用總額受到侵蝕，而使所計算出的點值大幅滑落，則其
    所計算出之點值當然係未依契約本旨計算，造成短付予原告
    醫療費用，當然構成不完全給付。
  2.被告於系爭93、94年度即因將保險收入與預算不法挪用至與
    健保業務無關之事項，造成上開年度醫療費用總額受到侵蝕
    及點值不當滑落，被告就此可歸責於己之事由致為不完全給
    付者，自應負債務不履行損害賠償責任，然卻辯稱其僅係「
    機械性」地按照主管機關核定之保險醫療給付費用協定及分
    配計算點值並推算醫療服務費用云云，全然未就其93、94年
    度預算支出以及總額與點值計算明細等加以說明，枉顧原告
    基於契約應受完整給付之權利。
  (三)被告確有挪用保險收入與預算至與健保業務無關之情事：
  1.預防保健：
    (1)按全民健康保險預防保健實施辦法（下稱預防保健實施辦
      法）第2 條之規定，健保所提供之預防保健實施對象及項
      目，於93年7 月1 日前為：「一兒童預防保健服務：(一)未
      滿1 歲給付4 次，每次間隔2 至3 個月。(二)1 歲以上至未
      滿3 歲給付乙次。(三)3 歲以上至未滿4 歲給付乙次。（二
      三四五以下略。）」；然於93年7 月1 日後為：「一兒童
      預防保健服務：(一)未滿1 歲給付4 次，每次間隔2 至3個
      月。(二)1 歲以上至未滿2 歲給付2 次。(三)2 歲以上至未滿
      3 歲給付乙次。(四)3 歲以上至未滿4 歲給付乙次。(五)4 歲
      以上至未滿7 歲給付乙次。（二三四五以下略。）。……
      六婦女乳房檢查服務：50歲以上至未滿70歲婦女，每2 年
      給付乙次。七其他經主管機關認定，有利於本保險而配合
      採行之預防保健措施。」兩相比較，自93年7 月1 日之後
      ，預防保健之實施項目，已新增兒童預防保健服務3 次及
      婦女乳房檢查服務。
    (2)上開預防保健，於95年起方由原先之健保支應，改由原行
      政機關行政院衛生署國民健康局（下稱國民健康局）以公
      務預算支應；依據上開立法院預算書所載，於93年度之預
      防保健項目，共計支出新臺幣（下同）27.45 億元，於94
      年度共計支出26.57 億元，而「86年度至93年度係全數由
      健保局支應，94年度內含公務預算挹注40億元」雖被告答
      辯略謂：西醫基層總額部門各期（各年度）醫療費用總額
      ，均係按前一期之醫療費用總額加計成長率而計算，故各
      期之醫療費用總額均實均係以全民健康保險醫療費用協定
      委員會（下稱費協會）於基期（90年7 月至91年12日）所
      協商並經行政院衛生署（下稱衛生署）核定之醫療費用總
      額為計算基礎；復因費協會於基期中已將預防保健之費用
      含蓋在內，故系爭93、94年度之醫療費用總額亦已包含預
      防保健之費用云云。假使果如被告所言，系爭93、94年度
      之醫療費用總額均因基期已包含預防保健費用而亦涵蓋之
      ，惟查，被告於93年7 月1 日前固應適用91年8 月8 日修
      正之預防保健實施辦法辦理預防保健項目，然於93年7 月
      1 日起至94年12月31日止則應依93年7 月23日修正之預防
      保健實施辦法辦理；經查，93年7 月23日修正之預防保健
      實施辦法所定之預防保健項目較修正前增加「兒童牙齒預
      防保健服務」及「婦女乳房檢查服務」等2 項目，然費協
      會協商與衛生署所核定之成長率卻未反應及此，是以，93
      年度7 月1 日至12月31日、以及94年度之西醫基層醫療費
      用總額預算中，未將「兒童牙齒預防保健服務」及「婦女
      乳房檢查服務」等預防保健項目費用予以編入，形同93年
      度7 月1 日至12月31日、以及94年度之總額預算不法減少
      ，造成該段期間之點值及原告等得受領之醫療服務費用不
      當短少。
    (3)被告雖辯稱依健保法第32條及預防保健實施辦法，其得就
      預防保健項目提供保險給付，並非劃歸國民健康局執掌之
      項目；然健保法第32條係規定「本保險為維護保險對象之
      健康及促進原住民地區暨山地離島地區之醫療服務，主管
      機關應訂定預防保健服務項目與實施辦法及原住民地區暨
      山地離島地區醫療服務促進方案」，即授權主管訂定預防
      保健服務項目與實施辦法，並非謂被告可擅將原應支付予
      原告之總額挪用於預防保健服務之項目，況依預防保健實
      施辦法之規定可推知，原告於93年7 月1 日至12月31日、
      以及94年度之總額預算遭被告挪用而減少，造成該段期間
      之點值及原告等得受領之醫療服務費用不當短少，前已敘
      明。
    (4)又下列事證，足證被告原未將該等費用編列於預算之中，
      係事後逕予挪用於前揭預防保健項目：
    依立法院預算中心所提出之評估報告，93年度支出27.45
      億元之預防保健費用，94年度支出26.57 億元之預防保健
      費用，而「83年度至93年度係全數由健保局支應，94年度
      內含公務預算挹注40億元」，顯見被告原未將該等費用編
      列於預算之中，係事後逕予挪用。被告迄今所提出之函文
      或說明，仍無法證明於西醫基層總額開辦後，費協會協定
      及衛生署核定93、94年度西醫基層總額預算中，所分配支
      用於各項公共衛生政策業務之費用，與日後各期實際支出
      於各該公共衛生政策業務之數額相符，而未曾侵蝕原應用
      於西醫基層診所從事門診醫療服務之經費，進而造成93、
      94年醫療費用不當減少。況倘確如其所辯稱該等費用係屬
      代辦費用，均已涵蓋於各期之西醫基層總額預算內，何以
      議事機關仍以其預算編列不實、挪用健保費用而予以指正
      。
    被告於「全民健保開源節流之具體措施」簡報檔（公佈於
      全民健康保險監理委員會【下稱健保監委會】網站）中，
      第18頁就健保財政改善方向部分，明載「預防保健、法定
      傳染病、教學費用回歸公務預算」等語，顯見被告原係未
      編列預防保健之公務預算，依立法院預算中心所提出之評
      估報告，被告乃將應用以支付原告之總額費用，逕為挪用
      以支應預防保健支出（93年度支出27.45 億元之預防保健
      費用，94年度支出26.57 億元之預防保健費用，而「83年
      度至93年度係全數由健保局支應，94年度內含公務預算挹
      注40億元」）甚明。
    被告所公佈之「95年度西醫基層醫療給付費用總額及其分
      配」中，載明「預防保健服務已採逐年漸進編列公務預算
      方式支應，其尚未全數由公務預算支應前，仍有部分項目
      之預算由總額負擔。總額涵蓋之預防保健服務項目，以每
      點1 元核算，自地區總額預先扣除」，足見其於93、94年
      度仍不法將總額挪用以負擔預防保健費用。
    (5)被告雖提出費協會與衛生署之函文，說明相關預防保健項
      目係涵蓋於各期西醫基層總額預算中云云，而費協會98年
      6 月16日費協字第0985900608號函及衛生署98年6 月29日
      衛署健保字第0982600258號函等亦同，然而，該等函文內
      容均僅說明，93、94年度健保所提供之預防保健服務，確
      係於編列西醫基層總額預算時已納入考慮，惟93、94年預
      算編列時擬用作預防保健之西醫基層總額預算、與嗣後實
      際支出於預防保健之費用間是否相符，被告仍未證明，如
      僅以預防保健之經費無法於總額中個別區分為由，即主張
      未於總額中挪用原屬醫療費用部份之經費以支應預防保健
      等衛生政策事項，未免過於速斷。是以，被告仍應證明於
      西醫基層總額開辦後，93、94年度所分配支用於預防保健
      之費用，與日後實際支出於預防保健業務之數額相符，而
      未曾侵蝕原應用於西醫基層診所從事門診醫療服務之經費
      ，進而造成93、94年醫療費用不當減少，然其迄今仍無法
      提出足資證明其未挪用總額之事證。
  2.法定傳染病：
    (1)按「衛生署疾病管制局（以下簡稱本局）掌理下列事項：
      一防疫制度之規劃及法規之研擬事項。二各種疫病之預防
      、控制、調查及研究事項。三疫病爆發之應變處理事項。
      四國內疫病之通報及疫情監視事項。五國際疫情之蒐集、
      交換及報告事項。六防疫藥物之採購及管理事項。七預防
      接種之規劃、推動及受害救濟事項。八疫苗及生物製劑之
      製造、供應、研發及技術轉移事項。九各種疫病之檢驗事
      項。十疫病檢驗標準之訂定及檢驗認證事項。十一國際港埠
      之檢疫及衛生管理事項。十二營業衛生之規劃、推動及督導
      事項。十三外籍勞工之衛生管理事項。十四結核病之防治、社
      區巡迴檢查及個案追蹤管理事項。十五地方衛生機關執行本
      局主管事務之指揮及督導事項。十六疫病管制事務之國際合
      作及交流事項。十七疫病管制專業人員之培訓事項。十八其他
      有關防疫、預防醫學之研究與發展、檢疫及經行政院衛生
      署（以下簡稱本署）指定之疾病管制事項」行政院衛生署
      疾病管制局組織條例（下稱疾管局組織條例）第2 條定有
      明文。是以有關結核病及愛滋病之防治等，皆屬行政院衛
      生署疾病管制局（下稱疾管局）之職掌。且「依據本保險
      醫療費用支付標準之規定，不得為預防而作與診療無關之
      檢查。診療時僅得就疑似病患施行相關檢查」、「有關貴
      協會建議本保險給付愛滋病篩檢費乙案，因疾病篩檢屬個
      人保健責任或公共衛生考量之重點，本保險無法給付，復
      請  查照」此亦有被告87年8 月19日健保醫字第87022503
      號函、被告87年8 月26日健保醫字第87023731號函可稽。
    (2)93、94年度之西醫醫療給付費用總額並未包含法定傳染病
      之項目，蓋此項目乃屬疾管局掌理之範疇，其費用自應由
      疾管局負擔。惟查，被告之主管機關衛生署所編製之被告
      「支付公共衛生政策性項目明細表」，於93年度明列支付
      法定傳染病之費用分別為22.4億元，其中包含15.09 億元
      用以支付「結核病」項目，6.01億元用以支付「愛滋病」
      、1.14億元用以支付「老人流感診察」；94年度明列支付
      法定傳染病之費用分別為24.3億元，其中包含15.3億元用
      以支付「結核病」項目，7.84億元用以支付「愛滋病」、
      1.16億元用以支付「老人流感診察」。另依立法院公報第
      94卷第39期之委員會紀錄，時任衛生署副署長之王秀紅亦
      已明白表示法定傳染病項目係屬公務預算，「因為健保開
      辦的前幾年有一些結餘，所以才會將這些項目放到健保裡
      面」被告不法挪用原應給付與原告之醫療費用總額以支付
      法定傳染病之情，至為顯然。
    (3)縱被告主張此項目或係為法定權限移轉之代辦，惟被告迄
      今未提出其代辦之法源依據；況如為代辦項目，則費用亦
      無需由被告負擔，被告不得藉此侵挪醫療費用總額；如被
      告主張委辦機關已返還該筆支出，則被告亦應提出委辦機
      關如數返還之確切單據、確切數額符合上開衛生署編製之
      「支付公共衛生政策性項目明細表」，以實其說，然被告
      迄今仍無法提出任何事證以資說明。
    (4)再者，依被告及其主管機關公布之諸多事證，皆可查知被
      告乃有將總額逕予挪用之情事：
    被告之主管機關衛生署所編製之被告「支付公共衛生政策
      性項目明細表」於93、94年度明列支付法定傳染病之費用
      分別為22.4億元及24.3億元，足證所辯不實。
    衛生署於其91年8 月所編製之「行政院衛生署中程施政計
      畫（91至94年度）」中，明載「自90年度起，結核病防治
      有關公共衛生業務併入疾管局，且為全面改善現行結核病
      防治成效不彰之現象，配合傳染病防治法之修正施行，加
      強辦理結核病患者強制治療之業務，及提高結核菌檢驗率
      等，預算增列約5,000 萬元（1 年約9,893 萬元），以期
      透過較充裕之預算提升結核病防治成效」。惟查，依立法
      院評估報告所載，被告於93年度支付肺結核費用為15.09
      億元，94年度為15.3億元，均遠遠高疾管局編列之預算，
      顯見疾管局無法給付被告實際代為支出（即挪用西醫基層
      總額）之數額，即被告確有挪用西醫基層總額之情事，被
      告雖予以否認，然仍未提出具體證明以實其說。
    被告於「全民健保開源節流之具體措施」簡報檔中，就健
      保財政改善方向部份，明載「預防保健、法定傳染病、教
      學費用回歸公務預算」等語，顯見被告原係未編列法定傳
      染病之公務預算，依立法院預算中心所提出之評估報告，
      被告乃將應用以支付原告之總額費用，逕為挪用以支應法
      定傳染病之支出甚明。
    健保監委會93年7 月30日第110 次委員會議紀錄中，就「
      94年度全民健康保險醫療給付費用總額範圍」乙案之意見
      ，明載「對於衛生行政為促進國民健康及傳染病防治預算
      執行者，應由主管機關編列公務預算支應，不宜列入健保
      給付」，足見被告於93年度確以總額支應傳染病防治費用
      ，健保監委會方於例會中指謫並督其改善。
  3.獎勵醫藥分業釋出處方箋之點數補貼：
    (1)按健保法第2 條：「本保險於保險對象在保險有效期間，
      發生疾病、傷害、生育事故時，依本法規定給與保險給付
      。」；預算法第62條：「總預算內各機關、各政事及計畫
      或業務科目間之經費，不得互相流用。」；行政程序法第
      15條第2 項：「行政機關因業務上之需要，得依法規將其
      權限之一部分，委託不相隸屬之行政機關執行之。」第3
      項：「前二項情形，應將委任或委託事項及法規依據公告
      之，並刊登政府公報或新聞紙。」等之規定，被告辦理健
      保業務，本應限於與疾病、傷害、生育相關之事項，其餘
      公共衛生政策業務，例如醫藥分業釋出處方箋之點數獎勵
      ，除法律明文規定係由健保之經費支出，或依法規授權可
      由其他行政機關委託被告執行者以外，則自不得由健保經
      費支應。即使被告因政策所需，或依法接受其他行政機關
      之委託或權限移轉等，而以健保經費支應上開獎勵政策，
      然仍應於事前提供足額預算，或事後補足所支應於獎勵醫
      藥分業之金額，以免醫療費用預算因受點值獎勵政策之影
      響而被稀釋，進而造成點值不當滑落情事。
    (2)被告雖稱實施醫藥分業之法源依據為藥事法第102 條規定
      ，而點數獎勵之制度則係依健保法第50條、第51條之規定
      ，經醫事機構代表協商並報請主管機關核定公告而來；且
      自86年開始實施醫藥分業政策起，西醫基層診所之處方箋
      不由診所自聘藥師調劑，而釋出改由特約藥局調劑者，門
      診診察費補貼25點（此部分由醫療機構取得），藥事服務
      費補貼21點（此部分另由藥局取得），於西醫基層總額開
      辦時（90年7 月）及開辦後各期總額中均已將醫藥分業之
      藥事服務費涵蓋在內云云。然查，藥事法之主管機關為衛
      生署藥政處，是以執行醫藥分業獎勵政策造成之花費，本
      即非健保法西醫基層總額所應支付用於一般醫療服務之事
      項，而應由衛生署藥政處編列公務預算支應，如該編列之
      預算數額，並不足以支付醫療機構因配合釋出處方簽政策
      而享有之診察費點數，則該總額預算之點數計算，即會因
      政策獎勵預算不足而明顯侵蝕到醫療服務總額預算。且健
      保法第50條係規定：「保險醫事服務機構應依據醫療費用
      支付標準及藥價基準，向保險人申報其所提供醫療服務之
      點數及藥品費用。保險人應依前條分配後之醫療給付費用
      總額經其審查後之醫療服務總點數，核算每點費用；並按
      各保險醫事服務機構經審查後之點數，核付其費用。門診
      藥品費用經保險人審查後，核付各保險醫事服務機構；其
      支付之費用，超出前條預先設定之藥品費用總額時，其超
      出部分之一定比例應自當季之門診醫療給付費用總額中扣
      除，並於下年度調整藥價基準。前項扣除比例，由醫療費
      用協定委員會定之；醫療費用協定委員會無法於限期內達
      成協定，應由主管機關逕行裁決。」第51條規定：「醫療
      費用支付標準及藥價基準，由保險人及保險醫事服務機構
      共同擬訂，報請主管機關核定。前項所稱醫療費用支付標
      準，應以同病同酬原則，並以相對點數反應各項醫療服務
      之成本。同病同酬之給付應以疾病分類標準為依據。」而
      上開規定並非健保支應獎勵醫藥分業政策費用之法源依據
      ，僅係規定醫療費用支付標準及藥價基準之擬定方式，是
      縱醫療費用支付標準及藥價基準中，將釋出處方箋之門診
      診察費訂為補貼25點、藥事服務費訂為補貼21點（係由藥
      局而非由原告所取得），然釋出處方箋之獎勵既非健保業
      務，亦未經藥政處合法委託或權限移轉，則由健保經費支
      應自屬無據；且被告無法規授權下代藥政處辦理醫藥分業
      獎勵點數之業務，更應由藥政處於事前提供點數獎勵之足
      額預算，或事後補足所支應於點數獎勵之金額。
    (3)況查，依費協會98年6 月16日費協字第0985900608號函及
      衛生署98年6 月29日衛署健保字第0982600258號函所示，
      於西醫基層總額制度開辦時，就醫藥分業點數獎勵政策並
      無任何經費額外編列進總額中，故往後每年除新增醫藥分
      業地區會增加編列所需費用外，原本即實施醫藥分業之地
      區，並未編列任何費用以支應點數獎勵政策，準此，被告
      調增門診診察費與藥事服務費點數，自會造成醫療費用預
      算因點數之增加而被稀釋之結果，從而產生點值不當滑落
      之情形。
    (4)然醫藥分業政策之獎勵分為兩部分：西醫基層診所處方箋
      交付給特約藥局調劑者，門診診察費補貼25點（此部分由
      基層診所取得），藥事服務費補貼21點（此部分由特約藥
      局取得），門診診察費與藥事服務費之性質與給付對象全
      然不同。費協會90年5 月22日費協字第0902000112號函僅
      謂「以西醫診所開立且在本會協定時屬全民健保給付範圍
      的西醫門住診醫療服務（含分娩及門診手術）、藥品（含
      藥事服務費）及預防保健為本醫療給付費用總額涵蓋範圍
      」、「本會協定醫療給付費用總額後，本保險主管機關依
      法修訂山地離島地區醫療服務促進方案，因增加服務項目
      或地區範圍，及公告新增實施醫藥分業地區，因處方交付
      特約藥局調劑所增加費用，不包括於本總額範圍內」、「
      藥費及藥事服務費（含鼓勵項目得另計的藥費及藥事服務
      費）維持現制預先扣除」等，上述說明僅及於藥局所獲得
      藥事服務費補貼21點部分，並無法由此得知基層醫療機構
      所增加診察費25點之部分，究竟有無於西醫基層總額開辦
      時及往後各期（尤其93、94年）編列「足額」預算加以支
      應。而被告西醫基層非洗腎醫療給付費用總額各分局一般
      服務每點支付金額結算說明表僅係表示，於西醫基層總額
      開辦後，為新增實施醫藥分業地區，有另外編列因此而增
      加之醫藥分業獎勵費用；然由衛生署97年9 月5 日衛署藥
      字第0970040321號函可知，原告本即非位於西醫基層總額
      開辦後始新增之醫藥分業地區，故該筆外加之經費並非用
      於支付原告所在地區之點數補貼政策費用，實與原告無涉
      。
    (5)是以，為獎勵釋出處方箋而補貼診察費25點，因而造成與
      健保醫療服務無關之政策支出，於93、94年度西醫基層總
      額中編列多少預算？而93、94年實際上為此所支出之服務
      點數又為多少？如93、94年實際所提供之服務點數超過該
      部分之預算，點值計算上有無挪用門診醫療服務費用之預
      算？被告皆無法確實說明。被告雖就此部分之挪用辯稱「
      釋出處方箋之點數獎勵措施並非被告片面決定、且86 年5
      月2 日全民健康保險特約醫療院所調整一般門診診察費及
      交付處方診察費協商會議中中華民國醫師公會全國聯合會
      已就交付處方診察費調整乙案討論並且獲致……之結論，
      足見就處方箋釋出給予點數獎勵醫療院所與被告間已有共
      識」云云，然依據健保法之規定，健保業務限於被保險人
      發生「疾病、傷害或生育事故」等事項，準此被告之保險
      收入支出應以被保險人發生疾病、傷害或生育事故等為限
      ，故獎勵醫藥分業實與健保業務無關，即便被告與醫界代
      表達成共識，該共識內容仍屬違反健保法第2 條、第31條
      第1 項及預算法62條之規定甚明，非謂即得合法將原屬於
      衛生署所掌之事務以被告所轄之健保費用支付，否則豈非
      政府機關、人民百姓，皆可以「共識」而排除法律適用？
      至於被告所稱「西醫基層總額支付制度自90年7 月實施後
      ，被告健保局估算各年總額費用之基礎，均已包含該釋出
      處方箋之費用在內」，然究竟93年及94年編列釋出處方箋
      之預算為何？實際支出又為何？二者是否造成巨大差異，
      致侵蝕西醫基層醫療費用總額？亦未見證明，無從採信。
      且依費協會93年12月30日費協字第0935901576號函所載「
      目前藥局問題已嚴重影響西醫基層總額之點值；請中央健
      康保險局會同西醫基層總額受託單位，於94年底前完成門
      前藥局問題之處理，以合理分配醫療資源」，此函係經衛
      生署核定後公佈，是以釋出處方箋已侵蝕西醫基層醫療費
      用總額乙節，至為甚明，被告所辯委無足取。
    (6)況查，健保監委會第106 次委員會議紀錄（網路版）中載
      明，就該委員會第105 次委員會議紀錄部分載明「報告案
      第2 案胡委員天榮發言摘要中『總額預算的精神就是做多
      少給多少，做得少會省錢』文字修正為『凡是不該由健保
      負擔者，即不該由總額中支出，因為健保並沒有其他特別
      經費』」，顯見被告確有將總額挪用以其他支出，健保監
      委會方加以指謫。
  4.自負額及高診次部分負擔：
    (1)按健保法第34條規定：「本法實施後連續2 年如全國平均
      每人每年門診次數超過12次，即應採行自負額制度；其實
      施辦法，由中央主管機關另定之。」此處所謂「自負額制
      度」，依法條文字與立法目的觀之，係指「高診次」自負
      額而言，亦即應針對被保險人個人看診次數之多寡，需自
      負不同之醫療費用部分負擔額度；詎料，被告辯稱以被保
      險人就診之醫療機構層級不同之自負額，即未經基層醫療
      機構轉診即越級至醫院或醫學中心就診之「轉診」自負額
      回應，而謂自負額制度之「精神」已獲落實云云，然查被
      告答辯之「轉診」型自負額，其依據實為健保法第33條規
      定：「保險對象應自行負擔門診或急診費用百分之20。但
      不經轉診，而逕赴地區醫院門診者，應負擔百分之30；逕
      赴區域醫院門診者，應負擔百分之40；逕赴醫學中心門診
      者，應負擔百分之50。前項保險對象應自行負擔之費用，
      主管機關於必要時，得依各級醫療院、所前一年平均門診
      費用及前項所定比率，規定以定額方式收取，並每年公告
      其金額。」，足見被告答辯不實。
    (2)次查，衛生署並非全然置健保法第34條「高診次」自負額
      制度於不顧，實則衛生署曾於88年實施高診次部分負擔制
      度，當時規定1 年門診超過24次之64歲以下民眾，以後每
      次門診加收50元（超過65歲之民眾則以1 年超過49次門診
      為基礎），超過157 次者，則加收100 元；與本案有關者
      ，係指衛生署於93年1 月1 日起，片面取消高診次部分負
      擔，如此造成健保1 年收入至少減少12億元。是以，健保
      事項之主管機關為衛生署，其於93、94年度未依健保法第
      34條規定實施高診次部分負擔制度，非但使健保收入巨額
      銳減，且亦刺激醫療需求，造成93、94年度民眾於西醫基
      層診所就診次數過多，使得醫療服務點數增加，點值即相
      對滑落。而被告依衛生署上開違法行政行為所造成之點數
      遽增結果，核算因而不當減少之醫療服務費用予原告，實
      難謂被告此等給付完全符合債之本旨、而全無違反契約義
      務。
    (3)再者，依被告所公佈之資料顯示，84年國人年平均看診次
      數已接近12次，85年即增加為13.88 次，此後即未曾低於
      12次，而92年更曾高達15次，是以被告即應採行自負額制
      度。詎被告未依前開法令採行自負額制度，僅對各層級之
      醫療院所分別訂定不同部分負擔金額，被告亦於92年2 月
      21日自行提出之「全民健康保險新制門診部份負擔執行分
      析報告」中自承「部份負擔確有抑制醫療需求的效果，25
      % 的部份負擔率，約可降低20% 的醫療利用。」，且被告
      嗣後片面取消高診次部份負擔制度，致平均每人全年就醫
      次數遠高於12次，致原可期待降低之點數仍高居不下，致
      使點值降低；此乃屬被告行政上之怠惰，自不應課原告負
      擔不利益。
    (4)又查，被告於其網站上公佈之第112 次業務報告中，有關
      西醫基層醫療申報點數之統計數額部份，明載89年全年度
      之門診件數為171,399 千件，住診件數為100 千件，合計
      其醫療點數為69,048百萬點；90年全年度之門診件數為16
      5,888 千件，住診件數為85千件，合計其醫療點數為68,3
      76百萬點；91年全年度之門診件數為165,742 千件，住診
      件數為85千件，合計其醫療點數為68,376百萬點；92年全
      年度之門診件數為168,411 千件，住診件數為80千件，合
      計其醫療點數為76,588百萬點；93年全年度之門診件數遽
      增為193,914 千件，住診件數為74千件，合計其醫療點數
      為88,124百萬點，與92年度相比，成長率高達15% ；94年
      全年度之門診件數更增為202,406 千件，住診件數為70千
      件，合計其醫療點數為93,744百萬點，與93年度相比，成
      長率為6%。足證衛生署自93年1 月1 日起，片面取消高診
      次部分負擔，確實造成93、94年度民眾於西醫基層診所就
      診次數過多，使得醫療服務點數增加，點值即相對滑落，
      原告之主張確有所據。被告依衛生署上開違法行政行為所
      造成之點數遽增結果，核算因而不當減少之醫療服務費用
      予原告，實難謂被告此等給付完全符合債之本旨、而全無
      違反契約義務。
    (5)縱被告稱取消高診次部份負擔，係基於健保監委會之建議
      ，並經衛生署核准同意云云，惟根據被告公佈之資料顯示
      ，84年國人年平均看診次數已接近12次，85年即增加為13
      .88 次，此後即未曾低於12次，92年間更曾高達15次，故
      依法衛生署自應採行高診次部份負擔制度，並無可自行裁
      量是否實施、或自行決定以其他方式（例如至不同層級之
      醫療機構就醫，其自負額不同）代替之行政裁量權可言，
      且主觀上自亦難謂無故意或過失，是衛生署既於有實施高
      診次部份負擔義務之情形下違法不予實施，則被告執行該
      違法之行政政策，亦屬違法，從而，被告基於此等情形下
      所給付予原告之醫療費用，自不符合債之本旨，而有債務
      不履行之情事。
  (四)被告挪用保險收入與預算支應與健保業務無關之事項甚明，
    此行為確係違反健保法與預算法之相關法律，已如前述，自
    不因主管機關之違法核定，或被告與費協會間之合意即成為
    合法，原告更無同意其以違法之總額計算點值之理；被告以
    受侵蝕之總額預算計算點值並造成點值滑落，大幅減少對原
    告之醫療費用給付數額，原告當然受有損害，被告自應對其
    違反契約義務之行為負責：
  1.被告雖辯稱其義務，僅係機械性的按照總額、點數計算出每
    點點值，後推算各醫事服務機構應得之醫事服務費用，意圖
    推卸其可歸責事由於上級主管機關（即衛生署）或是費協會
    ，並舉出「對於已實施總額支付至之部門，甲乙雙方應遵守
    主管機關核定之本保險醫療給付費用協定及分配」、「本保
    險年度醫療給付費用總額，由主管機關於年度開始6 個月前
    擬定其範圍，報請行政院核定」、「費協會應於年度開始3
    個月前，在第47條行政院核定之醫療費用總額範圍內，協定
    本保險之醫療給付費用總額及其分配方式，報請主管機關核
    定。費協會無法於限期內達成協定，應由主管機關逕行裁決
    」等相關規定。
  2.然依據司法院釋字第533 號解釋，本案契約係針對健保醫療
    服務有關事項，為行政契約，具有公法性質，被告基於國家
    機關之地位，自應依法行政，於履行契約時並有嚴格遵守誠
    信原則等規範之義務；而原告所同意遵守者，亦係合法之醫
    療給付費用協定及分配，非謂醫療費用協定委員會或健保主
    管機關所核定者即使違法而原告亦同意受其拘束，故衛生主
    管機關相關行為倘屬違法，致被告不完全給付而違約，被告
    仍應負責。
  3.系爭93、94年度總額預算受到被告不法挪用保險收入與預算
    之影響而遭侵蝕，已如前述，則費協會所協定之總額、以及
    主管機關所核定之總額，均非適法之總額，不因醫療費用協
    定委員會中有醫界代表參與即成為合法，而原告更無同意以
    違法之總額作為點值計算基礎之理；被告辯稱「原告對總額
    預算及點值之分配方式已事前為書面同意……原告等並未受
    有任何損害」云云，顯係狡辯，殊無可信。
  (五)被告所援引之他案判決，與本案訴訟標的及當事人均不同，
    對本案不生任何效力；且該等判決並未就被告不法挪用總額
    導致點值降低之事進行證據調查及論述，被告竟將之片段擷
    取後援引於本案，恐有誤導鈞院之虞，顯屬不當。謹說明如
    后：
  1.臺中高等行政法院96年度訴字第559 號判決：該判決與本案
    之原告請求權基礎及訴訟標的均不相同，故該判決對本案不
    生任何效力，且該院亦未實質調查證據，故不足採信；至於
    被告辯稱釋出處方箋之點數補貼或醫療費用總額等係經醫界
    代表同意、非被告片面決定云云，因縱經同意亦不生阻卻其
    違法挪用保險收入與預算之效力，故其所謂依法辦理並無絲
    毫違誤云云，要無可採。另查其判決理由，有關小兒與老人
    流感疫苗之部分不在本案原告主張範圍中，與本案無涉，而
    就該案原告所主張之其他事項，亦僅以總額等係經費協會之
    協定、而該會中有醫界代表參與為由，即草率認為93、94年
    度醫療費用總額之認定並無違法，然費協會協訂總額之過程
    是否全然合法？是否係在保險收入與預算已遭侵蝕下才協定
    出93、94年度醫療費用總額？是否有醫界代表參與協商即足
    使被告將其保險收入與預算挪作與保險業務無關事項之行為
    成為合法？該判決均未見論述，是其判決自有違誤，且該判
    決對於本案原告所主張之總額預算不法挪用至預防保健、法
    定傳染病、教學醫院成本等事項全然未加以論述，自不適合
    爰引為本案參考依據；豈料被告卻據以稱「被告將總額預算
    違法挪用於預防保健、法定傳染病、教學醫院成本、醫藥分
    業，業經依臺中高等行政法院96年度訴字第55 9號判決查無
    實情」云云，顯係故意誤導鈞院之審理，毫無可採。
  2.被告所陳報之臺中高等行政法院96年度簡字第438 號判決、
    96年度訴字第510 號判決、96年度訴字第540 號判決、96年
    度訴字第559 號判決、96年度訴字第526 號判決及96年度訴
    字第505 號判決等，與本案訴訟標的及當事人均不同；首先
    在訴訟標的上，該等案件之原告所主張者為請求被告返還公
    法上不當得利，然本案原告所請求者則係債務不履行損害賠
    償，核其請求權基礎與訴訟標的均不相同，是該等案件之判
    決結果對本案不生任何效力；另於訴訟當事人上，該等案件
    係以被告中區分局為被告而非本案被告，查其判決多僅就訴
    訟程序事項為判斷後即駁回原告之訴，並未就實體事項進行
    證據調查或認定，被告卻仍率爾提出，企圖藉片段引述而混
    淆及誤導鈞院審理，實有未當。茲將上開判決理由臚列如下
    ：
    (1)臺中高等行政法院96年度簡字第438 號判決係以「給付醫
      療費用及追補點值計算後溢付或不足之醫療費用，乃屬保
      險人中央健康保險局之法定執掌事項……被告中區分局並
      非原告主張之法律關係之義務主體，原告依不當得利之法
      律關係，請求判命被告中區分局返還追扣之醫療費用，即
      屬無理由」駁回該案原告之訴。
    (2)臺中高等行政法院96年度訴字第510 號判決係以「若當事
      人間有契約關係存在，致有財產或勞務之給付，則其間有
      因給付而受利益之情形，已非係無法律上之原因而受有利
      益，自不構成不當得利……中央健康保險局就點數之審查
      ，縱有未依相關規定計算，而有違誤，使被告中央健康保
      險局中區分局於執行撥付醫療服務費用時，對原告有不當
      扣款事實時，亦僅係中央健康保險局未依約給付醫療費用
      問題……與前開所述不當得利之要件容有不同」駁回該案
      原告之訴。
    (3)臺中高等行政法院96年度訴字第540 號判決及96年度訴字
      第526 號判決駁回原告之訴之理由同上。
    (4)臺中高等行政法院96年度訴字第559 號判決係以「原告如
      主張被告不當扣款（核定額少於暫付款，扣溢付之暫扣款
      ），亦僅屬是否合於合約之爭執，要無不當得利之可言…
      …況被告僅屬中央健康保險局之分局，原告簽訂『全民健
      康保險特約醫事服務機構合約』，並非與被告簽訂，但扣
      款依『中央健康保險局醫療費用付款通知書』載，仍以中
      央健康保險局名義扣款付款，被告以分局之機構亦無從得
      知，與被告是否得利更屬無關，原告主張被告就追扣之款
      項為其公法上之不當得利，自非可採」駁回該案原告之訴
      。
    (5)臺中高等行政法院96年度訴字第505 號判決係以「公法上
      不當得利之要件，需為無法律上原因，一方受有利益（財
      產上移轉），另一方受有損害……被告中區分局係依據原
      告與被告健保局間所簽訂有全民健康保險特約醫事服務機
      構合約，按主管機關所核定之保險醫療給付費用協定及分
      配，因所核定額小於暫付額，被告依上開規定及約定予以
      追扣醫療服務費用，應無不合，且所追扣亦以被告健保局
      名義而為，並歸於被告健保局，此亦有中央健康保險局醫
      療費用付款通知書附卷可參，並非無法律上原因，被告中
      區分局自無不當得利之情事」駁回該案原告之訴。
  (六)聲明求為判決：
  1.被告應給付原告甲○○○○○○○1,107,172 元及自起訴狀
    繕本送達翌日起按年息百分之5 計算之利息。
  2.被告應給付原告乙○、丁○、庚○○3,511,288 元及自起訴
    狀繕本送達翌日起按年息百分之5 計算之利息。
  3.被告應給付原告辛○○○○○○○○3,949,142 元及自起訴
    狀繕本送達翌日起按年息百分之5 計算之利息。
  4.被告應給付原告壬○○○○○○○○1,016,912 元及自起訴
    狀繕本送達翌日起按年息百分之5 計算之利息。
  5.被告應給付原告癸○○○○○○○○○○○946,567 元及自
    起訴狀繕本送達翌日起按年息百分之5 計算之利息。
  6.被告應給付原告子○○○○○○○○○○○1,375,820 元及
    自起訴狀繕本送達翌日起按年息百分之5 計算之利息。
  7.被告應給付原告丑○○○○○○○○○○○3,911,450 元及
    自起訴狀繕本送達翌日起按年息百分之5 計算之利息。
  8.被告應給付原告寅○○○○○○○○○○○1,148,113 元及
    自起訴狀繕本送達翌日起按年息百分之5 計算之利息。
  9.被告應給付原告卯○○○○○○○○○○○4,024,269 元及
    自起訴狀繕本送達翌日起按年息百分之5 計算之利息。
  10.被告應給付原告辰○○○○○○○○2,140,647 元及自起訴
    狀繕本送達翌日起按年息百分之5 計算之利息。
  11.被告應給付原告巳○○○○○○○1,528,313 元及自起訴狀
    繕本送達翌日起按年息百分之5 計算之利息。
  12.被告應給付原告午○○○○○○○○○○2,382,499 元及自
    起訴狀繕本送達翌日起按年息百分之5 計算之利息。
  13.被告應給付原告未○○○○○○○370,027 元及自起訴狀繕
    本送達翌日起按年息百分之5 計算之利息。
  14.被告應給付原告申○○○○○○○○1,198,323 元及自起訴
    狀繕本送達翌日起按年息百分之5 計算之利息。
  15.被告應給付原告酉○○○○○○○○○○○3,996,924 元及
    自起訴狀繕本送達翌日起按年息百分之5 計算之利息。
  16.被告應給付原告戌○○○○○○○1,629,950 元及自起訴狀
    繕本送達翌日起按年息百分之5 計算之利息。
  17.被告應給付原告亥○○○○○○○○○7,598,864 元及自起
    訴狀繕本送達翌日起按年息百分之5 計算之利息。
  18.被告應給付原告天○○○○○○○○○2,883,565 元及自起
    訴狀繕本送達翌日起按年息百分之5 計算之利息。
  19.被告應給付原告地○○○○○○○○3,193,795 元及自起訴
    狀繕本送達翌日起按年息百分之5 計算之利息。
  20.被告應給付原告宇○○○○○○○○941,248 元及自起訴狀
    繕本送達翌日起按年息百分之5 計算之利息。
  被告應給付原告宙○○○○○○○○○○3,216,440 元及自
    起訴狀繕本送達翌日起按年息百分之5 計算之利息。
  被告應給付原告玄○○○○○○○○○○○2,522,950 元及
    自起訴狀繕本送達翌日起按年息百分之5 計算之利息。
  被告應給付原告黃○○○○○○○○328,187 元及自起訴狀
    繕本送達翌日起按年息百分之5 計算之利息。
  被告應給付原告Ａ○○○○○○○672,920 元及自起訴狀繕
    本送達翌日起按年息百分之5 計算之利息。
  被告應給付原告Ｂ○○○○○○○○○○○○1,069,334 元
    及自起訴狀繕本送達翌日起按年息百分之5 計算之利息。
  被告應給付原告Ｃ○○○○○○○1,545,238 元及自起訴狀
    繕本送達翌日起按年息百分之5 計算之利息。
  被告應給付原告Ｄ○○○○○○○○688,107 元及自起訴狀
    繕本送達翌日起按年息百分之5 計算之利息。
  被告應給付原告Ｅ○○○○○1,092, 973元及自起訴狀繕本
    送達翌日起按年息百分之5 計算之利息。
  被告應給付原告Ｇ○○○○○○○971,320 元及自起訴狀繕
    本送達翌日起按年息百分之5 計算之利息。
  被告應給付原告Ｈ○○○○○○519,932 元及自起訴狀繕本
    送達翌日起按年息百分之5 計算之利息。
  被告應給付原告Ｉ○○○○○○○○1,327,669 元及自起訴
    狀繕本送達翌日起按年息百分之5 計算之利息。
  被告應給付原告Ｊ○○○○○○○○○○○2,008,532 元及
    自起訴狀繕本送達翌日起按年息百分之5 計算之利息。
  被告應給付原告Ｋ○○○○○○○926,909 元及自起訴狀繕
    本送達翌日起按年息百分之5 計算之利息。
  被告應給付原告Ｌ○○○○○○○○○○1,596,623 元及自
    起訴狀繕本送達翌日起按年息百分之5 計算之利息。
  被告應給付原告Ｍ○○○○○○○○○○9,245,289 元及自
    起訴狀繕本送達翌日起按年息百分之5 計算之利息。
  被告應給付原告Ｎ○○○2,003,246 元及自起訴狀繕本送達
    翌日起按年息百分之5 計算之利息。
  被告應給付原告Ｐ○○○○○○○○○○○○852,918 元及
    自起訴狀繕本送達翌日起按年息百分之5 計算之利息。
  被告應給付原告Ｑ○○○○○○○○○2,936,246 元及自起
    訴狀繕本送達翌日起按年息百分之5 計算之利息。
  被告應給付原告Ｒ○○○○○○○○○○○1,282,480 元及
    自起訴狀繕本送達翌日起按年息百分之5 計算之利息。
  被告應給付原告Ｓ○○○○○○○○○○○1,087,747 元及
    自起訴狀繕本送達翌日起按年息百分之5 計算之利息。
四、被告抗辯則以：
  (一)總額給付制度說明：
  1.總額支付制度之概念：
    (1)總額支付制度係以預先協商之方式，訂定未來一段期間之
      健保醫療服務總支出（總額預算），藉以控制醫療費用於
      預算之限度內之制度，英文稱為global budget system，
      因此譯為「總額預算制度」。總額預算制度落實於我國，
      為健保法第47條：「本保險年度醫療給付費用總額，由主
      管機關於年度開始6 個月前擬訂其範圍，報請行政院核定
      。」即由主管機關衛生署於年度開始前6 個月內就次一年
      度之全國健保醫療服務總支出（總額預算）為核定，並於
      總額預算之限度內為醫療服務費用之分配（分配方式依健
      保法第48條費協會協定後報請衛生署發布。）因此，就總
      額預算之理解應為被告以預算總額，預先買定該年度之全
      數醫療服務，有關點值之計算僅為總額預算如何分配於各
      醫事服務單位計算過程中之參考。
    (2)總額支付制度又可分為：支出上限制（expenditure cap
      ，浮動點值）與支出目標制（expenditure target，固定
      點值），前者係以預先依據醫療服務成本及其服務量的成
      長，設定健康保險支出的年度預算總額，醫療服務是以相
      對點數反映各項服務成本，惟每點支付金額是採回溯性計
      價方式，由預算總額除以實際總服務量（點數）而得；當
      實際總服務量大於原先協議的總服務量時，每點支付金額
      將降低，反之將增加。惟不論點值高低，當年度之醫療服
      務既依健保法第47條於總額開始前6 個月確認醫療服務總
      金額，則僅需於總額協定時，將該醫療服務總金額放入總
      額中協定，於醫療服務實際發生時，加以計算分配。並由
      於固定年度預算總額而不固定每點支付金額，故可精確控
      制年度醫療費用總額。
    (3)我國總額支付制度除固定點值項目外，於浮動點值項目係
      以回溯計價之方式確認醫療服務之報酬。
  2.總額範圍之擬定及法源依據：
    (1)總額支付制度之法源依據為健保法第47至50條、第51條。
      依健保法第49條第1 項：「醫療費用協定委員會應於年度
      開始3 個月前，在第47條行政院核定之醫療給付費用總額
      範圍內，協定本保險之醫療給付費用總額及其分配方式，
      報請主管機關核定。」因此，主管機關衛生署於1 月至4
      月依主計單位及被告所提供之資料，在醫療利用情形不改
      變下計算人口結構改變率、醫療服務成本指數改變率及投
      保人口之成長率3 項合計為低推估因素成長率，並以低推
      估成長率為下限值，另加計政策推動相關措施、健保費率
      精算報告、民眾付費能力（含總體經濟情勢），及我國整
      體醫療保健支出等調整因素擬定次年度總額之範圍。衛生
      署所擬定之前開總額協商程序並由行政院於5 月至6 月核
      定。
    (2)行政院核定前開總額範圍後，再依健保法第49條由費協會
      就前開總額範圍加以協商：西醫基層總額（93年為例）除
      專款專用部分，含醫療資源缺乏地區服務獎勵方案、慢性
      B 、C 肝炎治療試辦計畫、家庭醫師整合照護試辦計畫及
      品質保證保留款以每點固定以1 元（非浮動部分）預先扣
      除外，餘依各地區（臺北、北區、中區、南區、高屏、東
      區）之被保險人人數分配各分區之總額。
    3.總額支付制度執行架構：
    (1)費協會：於總額支付制度執行架構面上，對於總額如何分
      配於各分區為費協會之權責：
    費協會之法源依據、任務：費協會為衛生署之下轄機關，
      與被告為不相隸屬之平行單位，辦理健保相關業務之機關
      尚有健保監委會、全民健康保險爭議審議委員會（下稱健
      保爭審會）。費協會係依據健保法第48條、全民健康保險
      醫療費用協定委員會組織規程（下稱費協會組織規程）於
      85年10月9 日由衛生署訂定發布，並於85年11月8 日成立
      委員會，委員會採合議制，第6 任委員醫事服務提供者代
      表、付費者代表與相關學者、相關主管機關代表，除幕僚
      人員外，由醫事服務提供者代表9 名、保險付費者代表與
      專家學者9 名、相關主管機關代表9 名，共27名委員組成
      ，其中1 名為主任委員，委員任期2 年，期滿得續聘。27
      名委員中，除主任委員及專家學者由衛生署署長遴聘外，
      其餘由衛生署分別洽請有關機關、團體推薦後聘兼。費協
      會之法定職掌依據費協會組織規程第2 條為：「全民健康
      保險醫療費用協定委員會（以下簡稱本會）掌理下列事項
      ：一在行政院核定之醫療給付費用總額範圍內，協定全民
      健康保險之醫療給付費用總額及其分配方式。二協定各地
      區門診及住院費用之分配比例。三協定醫師、中醫師、牙
      醫師開立之門診診療服務、藥事人員藥事服務及藥品費用
      等之分配比例及醫藥分帳制度。四協定門診藥品費用超出
      預先設定之藥品費用總額時，其超出部分應自當季之門診
      醫療給付費用總額中扣除之一定比例。五其他經主管機關
      交議之醫療費用審議事宜。」故，費協會年度開始前3 個
      月（健保法第49條），依據主管機關於年度開始前6 個月
      擬訂並報請行政院核定之總額（健保法第47條），被告即
      應就費協會所協定之結果，執行核算每點金額及核付保險
      醫事服務機構費用。
    費協會年度總額預算協定之流程：總額支付制度自87 年7
      月牙醫開辦，及至91年醫院總額部門實施，則牙醫、中醫
      、西醫基層各部門總額預算制度已全面上路後，預算協商
      模式之現行作業流程為：(1)研擬年度計畫與預算草案：請
      醫界與被告依據衛生署政策目標，提出年度健康照護計畫
      及預算草案。(2)評核：費協會召開總額品質及績效評核會
      ，請專家學者評核各總額部門實施績效，如：民眾權益之
      確保、可近性及醫療品質滿意度、專業品質指標、專案計
      畫執行狀況、醫療效率與品質改善、費用控制等。(3)總額
      預算協商：在衛生署交議「行政院核定之年度每人醫療給
      付費用成長率範圍」案後，於該範圍內進行年度預算協商
      。(甲)協定牙醫、中醫、西醫基層及醫院等各部門總額醫療
      給付費用成長率：內容包括各項協商計畫預算、計畫目標
      及監控方式。(乙)年度整體總額，報署核定後公告。
    (2)被告僅負責為審查及訂定執行面規範醫療品質監控，並於
      總額支付委員會就支付標準、審查醫師的遴聘及管理、醫
      療費用專業審查、醫療品質的審查與促進、特約醫事服務
      機構輔導等進行研議。細部工作內容如下：
    擬具專業委託合約書及完成簽約程序：於費協會完成協定
      總額後，依據協商結果與各部門總額受託單位簽約，以執
      行總額支付制度之專業審查業務。
    籌組「總額支付委員會」：邀集總額受託單位、藥界代表
      、專家學者、衛生署及費協會代表共同組成相關委員會，
      負責研議有關之執行辦法，及督導總額支付制度之實際運
      作。
  4.總額支付制度之分階段實施：
    (1)總額支付制度區分為4 部門－牙醫門診、中醫門診、西醫
      基層、西醫醫院，並依階段實施：依健保法第54條：「第
      47條至第50條之規定得分階段實施，其施行日期，由主管
      機關定之；未施行前，醫療費用支付標準之每點支付金額
      ，由主管機關定之。」因此，總額支付制度之部門別自於
      87年7 月實施牙醫門診、89年7 月實施中醫門診、90年7
      月實施本件原告等所處之西醫基層部門之總額支付制度及
      91年7 月開始實施西醫醫院部門之總額支付制度。
    (2)西醫基層總額部門第1 期（90年7 月至91年12月）擬定總
      額時所業已涵蓋原告起訴所指摘之預防保健項目：
    費協會依健保法第49條之規定協定第1 期年（90年7 月至
      91年12月）基期醫療給付費用總額：於西醫基層部門規劃
      研議階段，衛生署於88年9 月會同中華民國醫師公會全國
      聯合會成立「西醫基層門診總額支付制度研議小組」，歷
      經13次會議，完成研議方案，並將研議之總額於90年2 月
      21日交付費協會進行協商。依90年5 月22日費協會之費協
      字第090Z000112號函：「……三西醫基層醫療給付費用總
      額涵蓋範圍如下：(一)以西醫診所開立且在費協會協定時屬
      全民健保給付範圍的西醫門住診醫療服務（含分娩及門診
      手術）、藥品（含藥事服務費）及預防保健為本醫療給付
      費用總額涵蓋範圍。上述西醫診所係指向衛生局登記為診
      所（不含中醫診所及牙醫診所）的特約醫事服務機構。(二)
      費協會協定醫療給付費用總額時，預知新的法令、政策、
      或預期保險給付範圍（或支付項目）的改變，對實施年度
      醫療給付費用總額的影響，包含於本總額範圍內。……」
      第1 期總額預算內已含有預防保健之服務費用。
    第1 期總額預算金額確定之方式係以西醫基層基期年每人
      醫療給付費用、成長率、實際保險對象人數計算而得，90
      年7 月實施之基期年為88年7 月至89年12月，區分為3 個
      半年（88年7 月至88年12月、89年1 月至89年6 月、89年
      7 月至89年12月；3 個半年的納保人口數計算時間點，分
      別為88年9 月、89年3 月、89年9 月），經平均計算後，
      得到基期年每人醫療給付費用。第1 期實施期程自90年7
      月至91年12月。成長率部分則考量人口結構改變（各年齡
      層每人年醫療費用、保險對象年齡性別結構百分比）、西
      醫基層醫療服務成本指數改變率之非協商因素成長率與協
      商因素成長率。因此，西醫基層第1 期醫療給付費用總額
      為：西醫基層基期年每人醫療給付費用×（1 ＋成長率3.
      727%）×實際保險對象人數。
    費協字第090Z000112號函業經主管機關衛生署以衛署健保
      字第0900030378號函核定：依健保法第49條第1 項：「醫
      療費用協定委員會應於年度開始3 個月前，在第47條行政
      院核定之醫療給付費用總額範圍內，協定本保險之醫療給
      付費用總額及其分配方式，報請主管機關核定。……。」
      依衛生署以衛署健保字第0900030378號函主旨、說明：「
      所報西醫基層總額支付制度第1 期醫療給付費用總額及其
      分配方式一案，同意照辦。……說明：復貴會90年5 月22
      日之費協字第090Z000112號函。」
    (3)西醫基層總額部門第2 期（92年）係以第1 期協定之範圍
      為基礎加計成長率，因此第2 期總額內與第1 期總額相同
      ，涵蓋預防保健項目：
    費協會依健保法第49條之規定協定第2 期（92年）醫療給
      付費用總額：依91年12月16日醫療費用協定委員會費協字
      第091Z000699號函：「……二西醫基層醫療給付費用總額
      涵蓋範圍如下：(一)以西醫診所開立且在費協會協定時屬全
      民健保給付範圍的西醫門住診醫療服務（含分娩及門診手
      術）、藥品（含藥事服務費）及預防保健為本醫療給付費
      用總額涵蓋範圍。上述西醫診所係指向衛生局登記為診所
      （不含中醫診所及牙醫診所）的特約醫事服務機構。(二)費
      協會協定醫療給付費用總額時，預知新的法令、政策、或
      預期保險給付範圍（或支付項目）的改變，對實施年度醫
      療給付費用總額的影響，包含於本總額範圍內。……」第
      2 期總額預算內已含有預防保健之服務費用。
    第2 期總額產生方式：依91年12月16日費協會費協字第09
      1Z000699號函說明三：92年度健保西醫基層醫療給付費用
      總額設定公式如下：92年度健保西醫基層醫療給付費用＝
      92年度健保西醫基層每人醫療給付費用×實際保險對象人
      數（每季依當季季中保險對象人數計算）；92年度健保西
      醫基層每人醫療給付費用＝91年度健保西醫基層每人醫療
      給付費用×（1 ＋非協商因素成長率＋協商因素成長率）
      。
    費協會費協字第091Z0006992 號函業主管機關衛生署以衛
      署健保字第0910081420號函核定：依健保法第49條第1 項
      規定及依衛生署以衛署健保字第0910081420號函主旨、說
      明：「主旨：所報92年度全民健康保險西醫基層醫療給付
      費用總額及其分配方式……說明：一復貴會91年12月16日
      之費協字第091Z0006992 號函。二所報92年度全民健康保
      險西醫基層醫療給付費用總額及分配，同意照辦。」
    (4)西醫基層總額部門第3 期（93年）係以第2 期協定之範圍
      為基礎加計成長率，因此第3 期總額內與第1 、2 期總額
      相同，涵蓋預防保健項目：
    費協會費協字第0925901219號函內已將預防保健項目涵蓋
      入第3 期總額內。依92年12月16日費協會之費協字第0925
      901219號函：「說明……二……(三)西醫基層每人醫療給付
      費用成長率為2.70% （附件三）」之附件三：93年度西醫
      基層醫療給付費用總額及其分配：「一93年度西醫基層醫
      療給付費用總額涵蓋範圍：以92年度西醫基層醫療給付費
      用總額涵蓋範圍為基礎，另新增……」足見除預防保健已
      涵蓋於93年之總額中。93年度健保西醫基層醫療給付費用
      總額設定公式如下：93年度健保西醫基層醫療給付費用＝
      93年度健保西醫基層每人醫療給付費用×實際保險對象人
      數（每季依當季季中保險對象人數計算）；93年度健保西
      醫基層每人醫療給付費用＝92年度健保西醫基層每人醫療
      給付費用×（1 ＋非協商因素成長率＋協商因素成長率）
      。
    費協會費協字第0925901219號函業經主管機關衛生署以衛
      署健保字第0920066458號函核定：依健保法第49條第1 項
      規定及依衛生署衛署健保字第0920066458號函主旨、說明
      ：「主旨：所報93年度全民健康保險西醫基層醫療給付費
      用總額及其分配方式案，同意照辦……說明：復貴會92年
      12月16日費協字第0925901219號函。」
    (5)西醫基層總額部門第4 期（94年）係以第3 期協定之範圍
      為基礎加計成長率，因此第4 期總額內與第1 、2 、3 期
      總額相同，涵蓋預防保健項目：
    費協會之費協字第0935901374號函內已將預防保健項目涵
      蓋入第4 期總額內。依93年11月22日費協會之費協字第09
      35901374號函：「說明……二……(三)西醫基層每人醫療給
      付費用成長率為3.228%……（附件三）」之附件三：94年
      度西醫基層醫療給付費用總額及其分配：「一94年度西醫
      基層醫療給付費用總額涵蓋範圍：以93年度西醫基層醫療
      給付費用總額涵蓋範圍為基礎，另新增……」足見預防保
      健已涵蓋於94年之總額中。另依費協會費協字第09359013
      74號函附件三94年度西醫基層醫療給付費用總額設定公式
      為：94年度西醫基層醫療給付費用總額＝（94年度西醫基
      層每人一般服務醫療給付費用×實際保險對象人數）＋94
      年度專款項目預算＋94年度西醫基層門診洗腎服務預算；
      94年度西醫基層每人一般服務醫療給付費用＝93年度西醫
      基層每人一般服務醫療給付費用×（1 ＋非協商因素成長
      率＋協商因素成長率）。
    費協會93年11月22日費協字第0935901374號函業於93年12
      月29日經衛生署衛署健保字第0932600469號函核定：依健
      保法第49條第1 項規定及衛生署衛署健保字第0932600469
      號函主旨、說明：「主旨：所報94年度全民健康保險療給
      付費用總額及其分配方式案，同意照辦……說明：一復貴
      會93年11月22日費協字第0935901374 號函。」
  5.每點點值之計算：
    (1)簡要說明：依健保法第50條，各分區之平均點值（平均點
      值＝A ／B ）為「各地區各季分配之總額預算（A ）」，
      除以「該地區季審核後之總點數（B ）」；而各分區之浮
      動點值【浮動點值＝（A －C ×1 元) ／（B －C ）】則
      為各地區之【各季總額預算（A ）】扣除【非浮動點數之
      總額（C ）】，除以該地區各季核算之【總點數（B ）】
      扣除【非浮動之總點數（C ）】之數額。
    (2)詳細說明：
    公式：(甲)各分區i 季之浮動點值之分子為：i 季總額扣除
      非浮動點值所佔之總額（即非浮動點數×1 ），再扣除其
      他分局所佔之浮動點數×其他分局前一季之點值，再扣除
      自墊核退部分。(乙)各分區i 季浮動點值之分母為：該分局
      之浮動點數。
    就公式所為之說明：(甲)由於藥費及藥事服務費、預防保健
      部份，每點固定以1 元支付，故於計算浮動點值時，應就
      固定點值所佔之總額予以扣除。故，固定點值部份所佔之
      總額為：服務點數×1 （每點統一給付1 元）。(乙)又計算
      各該分區之點值時，必須扣除其他分區之浮動點值部分。
      又，其他分區之本季點值在完成計算前並未確定，如不以
      前一季之點值加以認列，將致循環運算，無法得出實際數
      額。故，以該分區之前一季之點值視其為本季點值計算之
      。故以其他分局所佔之浮動點數×其他分局前一季之點值
      ，為其他分區浮動部份之本季點值。
  6.醫療服務費用之暫付與追扣補付：醫療院所預先提供服務，
    向被告申報，經被告核定，並就核定點數在當季點值確定前
    ，以暫付點值核定給付醫療服務費用。並於點值確認後就超
    出部分於當季追扣，不足點值部份亦於當季補付之。
    (1)各該醫事服務機構提供醫療服務所獲得之費用為非浮動收
      入＋浮動收入＋專款專用收入。
    由於，醫療費用總額之數額係決定於該分區投保之被保險
      人人數。因此，如就跨區就醫部分，應自投保區域內扣除
      醫療服務費用，歸於實際提供醫療服務之非投保地區醫療
      院所。
    因此，計算各該醫事服務機構之醫療費用，應先就不同的
      投保分區之被保險人計算點數後，乘以相對應之點值：如
      醫療院所提供之服務屬於非浮動部分，則以每點1 元計算
      之；若其提供之服務屬於跨區浮動部分，因各分區之當季
      點值尚未算出，故應以前季點值乘以服務點數計算之。
    醫療院所就浮動與非浮動部份之結算收入額簡例【假設設
      於臺北分區之醫療院所之就醫對象（即被保險人）於各分
      區投保並向該院所請求醫療服務之點數總和】：(甲)該醫療
      院所之結算收入應為：（E1＋E2＋E3＋E4＋E5＋E6）×1
      ＋（D1×C2＋D2×C1＋D3×C1＋D4×C1＋D5×C1＋D6×C1
      ）。(乙)其中，（E1＋E2＋E3＋E4＋E5＋E6）×1 為固定點
      值點數之和，乘以每點1 元。(丙)D1×C2則代表於該院所所
      在之分區投保，並於投保分區要求提供醫療服務者。(丁)D2
      ×C1則表示跨區就醫部分，應以院所所在之分區前季點值
      計算之（因當時各分區之當季點值尚未算出）。
    (2)院所實際收入為非浮動收入＋浮動收入＋專款專用收入，
      而總額結算追扣補付金額＝院所總額實際收入－核定金額
      。
    (3)被告則依前述法規、制度於每季提供醫事服務機構計算過
      程明細表，以使醫療院所知悉應如何就暫付額、院所應得
      之醫事服務費用相互找貼、找補。謹以臺北分局之某醫療
      院所92年第1 季、93年第1 季之西醫基層總額預算收入計
      算過程明細表舉例說明如下：
    以92年為分界，於92年之前申請核定者對於部分負擔於明
      細表上顯示，於92年以後申請核定者則不於明細表中顯示
      ，因此，明細表之表格外觀略有不同。以該某診所之91年
      11月當月為例：(甲)第一欄1 、1.a 顯示於該費用年度91年
      11月該某診所申報之所有醫療服務費用中，其提供醫事服
      務之對象投保於臺北分區之點數合計共897,737 點；北區
      共25,435點；中區共17,175點；南區共18,050點；高屏共
      13,1252 點；東區共1,625 點。(乙)院所申報之點數經專業
      醫師審查其中是否適當，例如：扣減不應實施醫療行為而
      實施或不實醫療服務之申報後，產生核定點數（R ）如1.
      b 部分所示。由於，各分區之點值不同，則核定點數（R
      ），乘以各分區之點值（G ），即可得該院所提供醫事服
      務就各分區所應獲得之醫療服務費用（F ）。(丙)非浮動點
      值部分項目依據費用協定委員會協定結果，即每點支付金
      額以每點1 元計算之。又，部分負擔已由院所先收取，故
      應於計算追扣補付時扣除之。(丁)則該醫事服務機構，應遭
      追扣或被告應補付之金額計算如下：各分區所應獲得之醫
      療服務費用之和（721640＋23028 ＋15549 ＋16341 ＋11
      883 ＋1471），加上非浮動點數（9,251 ），扣除被告已
      先於點值結算前暫付之醫療費用（779,920 ），再扣除院
      所先收取之部分負擔（144,750 ）。其數值如為正，則被
      告應予以補付，其數值如為負，則得向醫療院所追扣之。
    以92年7 月當月為例：(甲)代辦業務（依當期推行之政策為
      何，其代辦內容並不相同，且其並不在總額範圍內）及一
      般服務非浮動項目依據醫療費用協定委員會協商結果即每
      點支付金額以每點1 元計算服務費用、代辦費用。則當期
      醫療院所就1.部份之代辦業務、一般服務非浮動所申報之
      點數如1.a 所示，並經專業審查後以1.b 之點數核定。(乙)
      一般服務浮動部分則依6 分區之不同，以該期醫療院所提
      供醫事服務之對象投保各分區之服務點數如2.a 所示，並
      經專業審查後以2.b 核定點數。點數核定後，以點數乘以
      各分區之點值2.c ，計算浮動部分計算院所之實質收入（
      H ）。(丙)追扣補付部份之計算如下：（代辦業務收入＋一
      般服務非浮動收入＋一般服務浮動收入）共629,433 －健
      保局前已暫付金額624,465 －部分負擔由院所先收取92,7
      40。如前開數值為正，則被告應補付醫療服務費用；反之
      ，如金額為負，則被告應向該院所追扣之。
  (二)原告主張被告違法挪用總額支付預防保健、法定傳染病、醫
    院教學經費、醫藥分業云云，業經鈞院調查發現與事實不符
    ：
  1.預防保健、醫院教學經費、醫藥分業費用自始於總額預算中
    並無挪用，有鈞院證據調查可佐。又依法原告不得收置法定
    傳染病病患，自無權請求醫療費用。
  2.預防保健：
    (1)法源依據健保法第32條第1 項：原告稱健保法僅給付疾病
      、生育、傷害事項云云，並被告違法將總額預算挪用於非
      前述3 者之事項自屬於不完全給付云云。惟依健保法第32
      條第1 項：「本保險為維護保險對象之健康及促進原住民
      地區暨山地離島地區之醫療服務，主管機關應訂定預防保
      健服務項目與實施辦法及原住民地區暨山地離島地區醫療
      服務促進方案。」文義主管機關衛生署就預防保健項目負
      有作為義務，自無健保事件以疾病、生育、傷害事件為限
      之理。
    (2)預防保健部分於總額協商時已屬總額涵蓋之範圍，以總額
      預算支付並無不法或使點值降低：預防保健自90年7 月西
      醫基層總額開辦以來，已屬總額給付之範圍，有90年5 月
      31日費協會公告（費協字第090Z000124號）：「一西醫基
      層總額支付制度第1 期實施期程自90年7 月……二西醫基
      層醫療給付費用總額涵蓋範圍如下：(一)……及預防保健為
      本醫療給付費用總額涵蓋範圍。」，且93年之總額係在92
      年總額之前提下依醫療費用成長率加以調整，因此93年之
      總額中業含有預防保健部份；又94年之總額係以93年總額
      之前提下依醫療費用成長率調整，故系爭93、94年醫療費
      用總額中已含預防保健。則，將編列為預防保健之總額預
      算用於預防保健下，於法理上自屬當然，且並無使原告等
      受有任何損害。另依費協會費協字第0935901374號函附件
      三：「93年度已實施之加強感染控制、預防保健（增加高
      危險群乳房篩檢）及加強兒童預防保健等方案，因費用已
      列入基期，94年度仍應依原訂方案繼續辦理……」亦可得
      知預防保健項目已涵蓋於90年7 月至91年12月之基期，並
      92、93、94年之醫療服務費用係延續基期方案辦理，並隨
      費用成長率調升而函蓋在內，並無所謂違法挪用云云。
    (3)原告雖以被告之函文稱「自承挪用有過失」云云，對舊行
      為適用新法，並稱依預防保健實施辦法，預防保健僅包含
      成人預防保健、兒童牙齒預防保健外別無其他，詎料被告
      竟違法挪用於附表二之其他項目云云。惟，原告忽略其所
      引用之預防保健實施辦法之修正僅因政策因素，並非舊法
      有所不當，於修正前自應適用舊法，且附表二之項目全數
      為舊法所涵蓋，被告行為於法有據：
    查預防保健實施辦法自84年頒訂後歷經5 次修正，本案系
      爭之93、94年醫療費用追扣、補付應適用91年8 月8 日衛
      生署衛署健保字第0910049637號及93年7 月23日衛生署衛
      署健保字第093260022 號之辦法。
    依91年8 月8 日修正之預防保健實施辦法第2 條：「全民
      健康保險（以下簡稱本保險）預防保健實施對象及提供保
      險給付時程分列如下：一兒童預防保健服務：……二成人
      預防保健服務：……三婦女子宮頸抹片檢查：30歲以上，
      每年給付乙次。……四孕婦產前檢查：……五其他經主管
      機關認定，有利於本保險而配合採行之預防保健措施。」
      、第3 條：「各類實施對象預防保健服務項目如下：一兒
      童預防保健服務：……二成人預防保健服務：……三婦女
      子宮頸抹片檢查：……四孕婦產前檢查……」
    依93年7 月23日修正之預防保健實施辦法第2 條：「全民
      健康保險（以下簡稱本保險）預防保健實施對象及提供保
      險給付時程分列如下：一兒童預防保健服務：……二成人
      預防保健服務：……三婦女子宮頸抹片檢查：30歲以上，
      每年給付乙次。四孕婦產前檢查：……五兒童牙齒預防保
      健服務：……六婦女乳房檢查服務：……七其他經主管機
      關認定，有利於本保險而配合採行之預防保健措施。」、
      第3 條：「各類實施對象預防保健服務項目如下：一兒童
      預防保健服務：……二成人預防保健服務……三婦女子宮
      頸抹片檢查……四孕婦產前檢查……五兒童牙齒預防保健
      服務……六婦女乳房檢查服務……。」
    原告所引之預防保健實施辦法第2 條、第3 條係新法規定
      ，並依新法第15條於95年1 月1 日方有施行，與本件所系
      爭之93、94年醫療費用追扣補付並無相關，且被告僅說明
      依修正之預防保健實施辦法，辦理預防保健，從未有過所
      謂「自承確有挪用之過失」云云，被告亦促原告指明如何
      推得被告「自承確有挪用之過失」云云，惟迄今原告仍未
      予以指明。
    (4)預防保健項目自95年起改採公務預算支應，因此劃歸入國
      民健康局由該局以其費用支應，95年度仍由被告代收、代
      付：
    依行政院衛生署國民健康局組織條例（下稱國民健康局組
      織條例）第2 條，國民健康局之法定職掌如下：「行政院
      衛生署國民健康局（以下簡稱本局）受行政院衛生署之指
      揮、監督，掌理下列事項：一國民健康政策之制訂及法規
      研擬事項。二社區國民健康之規劃及推動事項。三國民營
      養之規劃及推動事項。四癌症防治之規劃及推動事項。五
      婦幼健康、優生保健之規劃及推動事項。六兒童、青少年
      保健之規劃及推動事項。七中老年人保健之規劃及推動事
      項。八特殊傷病防治之規劃及推動事項。九地方衛生單位
      執行本局主管事務之督導及考核事項。十國民健康業務之
      國際合作及交流事項。十一其他有關國民健康促進事項。」
    國民健康局就預防保健項目雖可由其受衛生署指揮、監督
      後掌理之，惟依健保法第32條及其子法預防保健實施辦法
      ，被告就法所規定之預防保健、衛生署、費協會所核定、
      分配之範圍內給付並非違法。且由衛生署函文可反推，於
      93、94年預防保健實已編入總額：依健保法第32條及預防
      保健實施辦法，被告得就預防保健項目提供保險給付，並
      非劃歸國民健康局職掌之項目，即當然透過健保制度提供
      被保險人法規所訂之保險醫療服務。惟，如因政策因素，
      將健保給付之內容改由國民健康局以公務預算支出，不僅
      未違背健保法及預防保健實施辦法之規定，亦非法所不許
      。因此，衛生署遂發函通知被告兒童預防保健等4 項預防
      保健服務，自95年1 月1 日起委請被告代辦，有衛生署函
      文主旨：「有關兒童預防保健等4 項預防保健服務，自95
      年1 月1 日起委請貴局代辦……」及說明二三：「二依據
      94年12月18日本署高階共識營會議決議辦理，其決議為：
      儘可能維持健保局現行作業，由本署國民健康局支付費用
      ，健保局代辦所有行政作業。三……(一)請貴局自95年1 月
      1 日起，協助代收代付特約醫事服務機構辦理預防保健服
      務費用。」可稽。
    於95年1 月1 日後，預防保健已改由國民健康局付費，惟
      委由被告代辦，國民健康局並將95年以後之代辦費用先行
      撥付被告，待結算後由被告將差額返還。又，有關預防保
      健於95年改由國民健康局代辦乙節與本件原告起訴所爭執
      之93、94年醫療費用追扣補付並無關係：為因應預防保健
      改由國民健康局負擔費用，並由被告代辦，衛生署遂於95
      年2 月13日以署授國字第0951400033號函公告健保廢除預
      防保健服務，並將醫事服務機構辦理預防保健服務注意事
      項公告於全球資訊網上。承前所述，預防保健自總額開辦
      起即已函蓋於總額中，以健保法32條與其子法為法源基礎
      ，於95年後方改為被告代辦國民健康局業務，費用則由國
      民健康局支付。
  3.教學醫院成本：
    (1)第3 期總額中業已涵蓋「教學醫院成本」之費用，況且「
      教學醫院成本」與本件西醫基層總額隸屬不同總額部門：
      費協會之費協字第0925901219號函內已將預防保健項目涵
      蓋入第3 期總額內。且，依費協字第0925901219號函附表
      五教學醫院醫療服務成本附加費用係另行增加所編列之預
      算，並未侵蝕原告等之利益，且與本件系爭之西醫基層分
      屬不同總額部門之協商項目。原告起訴所指摘遭違法挪用
      云云之教學醫院醫療服務成本附加費用係另行編定協商項
      目並增加總額預算，不僅無所謂挪用云云，並且與西醫總
      額隸屬於不同總額部門。
    (2)第4 期總額中業已涵蓋「教學醫院成本」之費用，況且「
      教學醫院成本」與本件西醫基層總額隸屬不同總額部門：
      費協會依健保法第49條之規定協定第4 期（94年）醫療給
      付費用總額：費協會費協字第0935901374號函內已將預防
      保健項目涵蓋入第4 期總額內。且，依費協字第09359013
      74號函附件五、附表五教學醫院醫療服務成本附加費用係
      另行增加所編列之預算，並未侵蝕原告等之利益，且與本
      件系爭之西醫基層分屬不同總額部門。依93年11 月22 日
      費協會費協字第0935901374號函：「說明……二……(三)西
      醫基層每人醫療給付費用成長率為3.228%……（附件三）
      」之附件三：94年度西醫基層醫療給付費用總額及其分配
      ：「一94年度西醫基層醫療給付費用總額涵蓋範圍：以93
      年度西醫基層醫療給付費用總額涵蓋範圍為基礎，另新增
      ……」足見除預防保健以涵蓋於94年之總額中外，並就其
      他項目額外編列預算，包含原告起訴所指摘遭違法挪用云
      云之教學醫院醫療服務成本附加費用另行編定協商項目並
      增加總額預算，不僅無所謂挪用云云，並且與西醫總額隸
      屬於不同總額部門，有附件五：「94年度全民健康保險其
      他預算及其分配一94年度全民健康保險其他預算涵蓋範圍
      ：……(三)教學醫院醫療服務成本附加費用。」及附表五可
      稽。教學醫院成本之經費並不隸屬醫院、西醫基層、牙醫
      門診或中醫門診等總額部門，並與基層診所收入全然無關
      ，業如前述。故，原告主張被告於總額中支應教學醫院成
      本云云，並使點值下降，顯與實情不符。細述如下：教學
      醫院預算沿革及支給目的：教學醫院成本，自公勞保時代
      編列，早於總額給付制度之採行，其目的在於補償支付標
      準所未能反應分級醫療與疾病嚴重度之費用。並於，健保
      總額開辦後，將教學醫院成本之預算編列於其他部門（該
      部門之預算與西醫基層、醫院、牙醫門診及中醫門診總額
      預算不相混雜），由被告控管。
    教學醫院預算之核付對象及核付方式：教學醫院預算之核
      付對象僅限於教學醫院（亦即醫院及其牙醫部門），並針
      對特約教學醫院於執行住院診療服務時，得就各診療項目
      （不含藥品及特殊材料）加計核定該醫療費用之5%；執行
      門診論病例計酬及部分門診手術案件（不含藥品及特殊材
      料）或牙科處置，加計核定醫療費用之3%。
    承前所述，教學醫院預算並未佔用西醫基層總額預算，並
      為符社會期待，該項費用自96年度起由公務預算部分挹注
      ，至97年度已全數由公務預算支應，不再隸屬健保醫療給
      付範圍。原告稱被告自承教學醫院成本編列於其他部門項
      下即屬侵害原告之預算云云，實係對於總額支付制度之誤
      解。由於西醫、牙醫、中醫等部門實施總額制度之時間並
      不相同，且因醫事服務提供之模式不盡相同，相關總額預
      算運用項目也有所不同，因此總額預算中，本劃歸不同之
      部門，並於核定、協定時有不同之預算分配。劃歸何一部
      門又非被告所能決定，且自總額開辦以來教學醫院成本即
      不劃入西醫基層總額部門內。原告強求非屬其部門之經費
      ，顯無理由。
  4.醫藥分業：
    (1)「醫藥分業」法源：依健保法第50條：「保險醫事服務機
      構應依據醫療費用支付標準及藥價基準，向保險人申報其
      所提供之醫療服務點數與藥品費用。」另，同法第51條：
      「醫療費用支付標準及藥價基準，由保險人及保險醫事服
      務機構共同擬訂，報請主管機關核定。前項所稱醫療費用
      支付標準，應以同病同酬原則，並以相對點數反應各項醫
      療服務之成本。同病同酬之給付應以疾病分類標準為依據
      。」又，藥事法第102 條：「醫師以診療為目的，並具有
      本法規定之調劑設備者，得依自開處方，親自為藥品之調
      劑；全民健康保險實施2 年後，前項規定以在中央或直轄
      市衛生主管機關公告無藥事人員執業之偏遠地區或醫療急
      迫情形為限。」即健保實施2 年後，只有偏遠地區或急迫
      醫療得由「醫師」調劑藥品，否則應聘請藥師在診所內調
      劑，或交付處方給病人至社區藥局調劑。
    (2)醫藥分業政策於總額開辦前已有，並於總額協商時納入考
      量，且總額實施後，對總額協商時未考量新增之醫藥分業
      地區費用，亦有額外挹注費用，並無所謂總額核定後新增
      醫藥分業地區之費用未能予以考量之情形。
    醫藥分業制度於86年開始實施，早於西醫基層開辦之90年
      7 月，被告亦依法定程序完成支付標準之修訂，並非片面
      調高釋出處方箋之措施。
    (甲)健保開辦時，為提升病患用藥安全，健保醫療費用支付標
      準對於基層院所醫師如將處方交付特約藥局調劑者較處方
      由本院所自行調劑者之門診診察費多20點之鼓勵措施，而
      門診藥事服務費，處方交付特約藥局調劑者較醫師親自調
      劑者多20點。86年配合醫藥分業政策，調高前述支付標準
      項目使之差距加大，即處方交付特約藥局調劑較處方由本
      院所自行調劑者之門診診察費多25點、處方交付特約藥局
      調劑之藥事服務費較醫師親自調劑者多21點（二者合計46
      點），並依健保法第51條規定，完成與醫事機構代表共同
      協商並報請主管機關核定公告等法定程序，非原告所提被
      告僅依「共識」未依法辦理云云。依健保法第51條之規定
      ，醫療費用支付標準及藥價基準由保險人及保險醫事服務
      機構共同擬定，並依同法第50條保險醫事服務機構應依據
      醫療費用支付標準及藥價基準，向保險人申報其所提供之
      醫療服務點數及藥品費用。關於「醫藥分業」釋出處方箋
      措施，並非被告片面決定，且86年5 月2 日全民健康保險
      特約醫療院所調整一般門診診察費及交付處方診察費協商
      會議中，中華民國醫師公會全國聯合會已就交付處方診察
      費調整乙案討論，並且獲致「三交付處方診察費(一)本局建
      議西醫診所交付處方診察費按一般門診診察費分別增加25
      點支付。(二)中華民國醫師公會全國聯合會建議案一般門診
      診察費分別增加40點支付。另醫院代表強烈要求醫院交付
      處方至特約藥局調劑應比照西醫診所之交付處方診察費支
      付。」之結論和共識。前揭程序亦符合健保法第51條第1
      項保險人及保險醫事服務機構共同擬定之結果，報請衛生
      署後，衛生署遂依上開會議結論公告「『(1)處方箋交付特
      約醫院調劑』，編號修訂為01909C，支付點數修訂為255
      點。」有關醫藥分業部分，醫界代表既已同意，並依法定
      程序辦理，自無所謂未依債之本旨給付，或有故意、過失
      之違法作為云云。被告作為全然與健保法之規定相符，原
      告稱被告有所謂違法行政行為致不完全給付云云，顯然悖
      於事實及法規。
    (乙)被告既依法定程序辦理修訂健保險醫療費用支付標準暨公
      告完峻，基層院所當依健保法第50條規定申報支付標準項
      目應無疑義。且，如被告所為之行政行為違法，原告等豈
      有在基層總額實施前、申報前述項目及點數多年後再個別
      主張被告支付之適法性？準此，86年5 月至90年7 月基層
      總額實施前，凡符合藥事法所稱醫藥分業地區之基層院所
      ，均須依公告後修訂調高之支付標準規定申報相關門診診
      察費及藥事服務費，前開費用即為日後基層總額實施前所
      稱基期醫療費用之部分。
    基層總額實施以後（90年7 月），係以總額實施前之醫療
      費用作為基期，故總額實施後已包含西醫診所依法釋出處
      方箋等相關費用在內，非總額總實施後才增加之支付項目
      ；惟於基層總額實施後之新增醫藥分業地區，由其他部門
      預算額外挹注。
    (甲)費協字第090Z000112號函，於西醫基層總額開辦時（90年
      7 月），於總額協商訂定時已將屬健保給付之費用，即含
      醫藥分業之診察費、藥事服務費等涵蓋在內：依90年5 月
      22日費協會費協字第090Z000112號函：「……三西醫基層
      醫療給付費用總額涵蓋範圍如下：(一)以西醫診所開立且在
      費協會協定時屬全民健保給付範圍的西醫門住診醫療服務
      （含分娩及門診手術）、藥品（含藥事服務費）及預防保
      健為本醫療給付費用總額涵蓋範圍。上述西醫診所係指向
      衛生局登記為診所（不含中醫診所及牙醫診所）的特約醫
      事服務機構。(二)費協會協定醫療給付費用總額時，預知新
      的法令、政策、或預期保險給付範圍（或支付項目）的改
      變，對實施年度醫療給付費用總額的影響，包含於本總額
      範圍內。……」第1 期總額預算內已含有預防保健之服務
      費用。且依該函文：「本會協定醫療給付費用總額後，本
      保險主管機關依法修訂山地離島地區醫療服務促進方案，
      因增加服務項目或地區範圍，及公告新增醫療服務地區，
      因處方交付特約醫院調劑所增加費用，不包括於本總額範
      圍內。」90年7 月費協會協定時，已實施醫藥分業地區之
      相關費用，均屬健保給付範圍。且，自總額實施後新增醫
      藥分業地區而增加之獎勵點數46點之費用，則由「其他部
      門」編列預算支應。費協會90年5 月22日費協字第090Z00
      0112號函業於90年5 月25日經主管機關衛生署以衛署健保
      字第0900030378號函核定。（法源依據同預防保健為：健
      保法第49條第1 項）
    (乙)92年之總額預算係以91年作為基期，自然包含醫藥分業等
      相關費用在內：依91年12月16日費協會費協字第091Z0006
      99號函：「……二西醫基層醫療給付費用總額涵蓋範圍如
      下：(一)以西醫診所開立且在費協會協定時屬全民健保給付
      範圍的西醫門住診醫療服務（含分娩及門診手術）、藥品
      、藥事服務及預防保健為本醫療給付費用總額涵蓋範圍。
      ……」及「(六)本會協定醫療給付費用總額後，本保險主管
      機關依法公告新增醫療服務地區，因處方交付特約醫院調
      劑所增加費用，不包括於本總額範圍內。」可知92年總額
      預算內新增醫藥分業地區已編列其他部門預算支應，不包
      含在西醫基層總額範圍。費協會91年12月16日費協字第09
      1Z000699號函業於91年12月23日經衛生署以衛署健保字第
      0910081420號函核定。
    (丙)93年之總額預算係以92年作為基期，自然包含醫藥分業等
      相關費用在內：93年之總額係在92年之總額費用下，加計
      每年每人醫療費用成長率加以計算，如有新增項目，則外
      加費用。因此，93年醫藥分業之費用自然涵蓋於93年之醫
      療費用總額內。費協會92年12月16日費協會費協字第0925
      901219號函業於92年12月24日經衛生署以衛署健保字第09
      20066458號函核定。
    (丁)94年之總額預算係以93年作為基期，自然包含醫藥分業等
      相關費用在內：94年之總額係在93年之總額費用下加計每
      年每人醫療費用成長率加以計算，如有新增項目，則外加
      費用。因此，94年醫藥分業之費用自然涵蓋於94年之醫療
      費用總額內。費協會93年11月22日費協字第0935901374號
      函業於93年12月29日經衛生署以衛署健保字第0932600469
      號函核定。
    (戊)對總額協商時未考量之新增醫藥分業費用，亦有額外挹注
      費用，並無所謂總額核定後新增醫藥分業部分然其費用未
      能予以考量之情形：依西醫基層非洗腎醫療給付總額各分
      局一般服務每點支付金額結算說明表可知，西醫基層總額
      計算點值時＝【預算＋（新增醫藥分業案件數×46點）】
      ÷西醫基層院所核定申報之醫療點數，故由其他部門挹注
      預算，與實際申報間非如原告所稱「存有差額」。再者，
      原告等皆為位在臺中市及南投縣之基層醫院，因該2 縣市
      早於87年即屬實施醫藥分業之地區，因此，並不影響90年
      7 月以後實施之基層總額預算與支付。
    (3)健保法第31條第1 項並未排除醫藥分業制度實施：原告雖
      以健保法第31條第1 項稱健保給付項目僅疾病、傷害、生
      育事故云云，惟依該法條文義實難看出限於上述三者。
  5.法定傳染病：法定傳染病部分並非原告所屬西醫基層總額給
    付之項目，其為被告代辦之項目，並無所謂違法支用總額導
    致點值下降云云。依被告90年4 月6 日健保審字第90008358
    號函：「主旨：有關本局前於90年1 月5 日以健保審字第89
    036101號函檢送之『中央健康保險局代辦法定傳染病強制移
    送隔離治療之費用給付作業說明』……」及被告回覆無黨團
    結聯盟辦公室之94年11月28日健保醫字第0940060432號函：
    「主旨：有關貴辦公室尋問本局代辦法定傳染病之項目乙案
    ，復如說明，請查照。」可知，法定傳染病事項被告僅為代
    辦，相關之費用並非由被告支付，且法定傳染病之費用與全
    民健康保險之總額預算相互分離。並無原告所謂，挪用總額
    云云，析述如下：
    (1)法定傳染病之預防、控制、調查、研究、通報、監視等由
      疾管局負責，被告則依法予以協助：
    「為杜絕傳染病之發生、傳染及蔓延，特制定本法。」、
      「本法主管機關：在中央為行政院衛生署；在直轄市為直
      轄市政府；在縣（市）為縣（市）政府。」傳染病防治法
      第1 條、第2 條有明文。又依行政院衛生署組織法（下稱
      衛生署組織法）第17條：「本署得設疾病管制局、藥物食
      品檢驗局、管制藥品管理局、中央健康保險局、中醫藥委
      員會、衛生人員訓練所及國民健康局；其組織另以法律定
      之。本署為辦理民眾衛生醫療保健、醫務人員實習訓練及
      醫學研究業務需要，得於各地區設醫院。」及疾管局組織
      條例第2 條：「行政院衛生署疾病管制局（以下簡稱本局
      ）掌理下列事項：一防疫制度之規劃及法規之研擬事項。
      二各種疫病之預防、控制、調查及研究事項。三疫病爆發
      之應變處理事項。四國內疫病之通報及疫情監視事項。五
      國際疫情之蒐集、交換及報告事項。六防疫藥物之採購及
      管理事項。七預防接種之規劃、推動及受害救濟事項。八
      疫苗及生物製劑之製造、供應、研發及技術轉移事項。九
      各種疫病之檢驗事項。十疫病檢驗標準之訂定及檢驗認證
      事項。十一國際港埠之檢疫及衛生管理事項。十二營業衛生之
      規劃、推動及督導事項。十三外籍勞工之衛生管理事項。十四
      結核病之防治、社區巡迴檢查及個案追蹤管理事項。十五地
      方衛生機關執行本局主管事務之指揮及督導事項。十六疫病
      管制事務之國際合作及交流事項。十七疫病管制專業人員之
      培訓事項。十八其他有關防疫、預防醫學之研究與發展、檢
      疫及經行政院衛生署（以下簡稱本署）指定之疾病管制事
      項。」
    「……行政機關執行職務時，有下列情形之一者，得向無
      隸屬關係之其他機關請求協助︰……五由被請求機關協助
      執行，顯較經濟者。……」行政程序法第19條第2 項第5
      款有明文。又，「中央各目的事業主管機關應配合及協助
      辦理傳染疾病防治事項如下：……十四其他有關機關：辦理
      傳染病防治必要之相關事項」傳染病防治法第6 條第14款
      定有明文。
    被告依據衛生署衛署防字第86033388號函准予核備之內容
      公告「中央健康保險局代辦法定傳染病醫療費用給付作業
      須知」及通知經各地衛生主管機關指定之醫療院所（87年
      3 月30日健保醫字第87007200號函），並自87年7 月1 日
      開始代辦。
    (2)依法原告等西醫基層院所不符合收治法定傳染病隔離之病
      患，並應依法將該病患轉診至指定醫院收治：
    依健保法第39條第1 款：「下列項目之費用不在本保險給
      付範圍：一依其他法令應由政府負擔費用之醫療服務項目
      。……」，故被告代辦之法定傳染病項目並非健保給付之
      範圍。
    依傳染病防治條例施行細則第29條及第9 條（88年6 月23
      日後為傳染病防治法）可知：傳染病病人應接受隔離治療
      。該管衛生主管機關為認為必要時，得強制移送指定醫院
      治療，前項治療費用由地方政府支應，且其接受隔離治療
      以在公立醫院或經該管衛生主管機關指定之私立醫院、診
      所為限。另傳染病防治法第14條、第44條及傳染病防治法
      施行細則第10條規定，中央主管機關得建立傳染病防治醫
      療網並指定醫療機構設傳染病隔離病房收治傳染病人，前
      述費用由中央主管支應。
    再依傳染病隔離治療醫院指定辦法規定：中央主管機關指
      定醫院設置傳染病隔離病房係以地區醫院、區域醫院及醫
      學中心為主。
    另依傳染病防治法施行細則第9 條：「未經指定為隔離治
      療機構之醫療機構，發現各類應隔離治療之傳染病病人，
      應配合各級主管機關依本法第44條第1 項規定所為處置，
      依醫療法等相關法令規定進行轉診事宜。」
    被告前於87年擬訂「中央健康保險局代辦法定傳染病醫療
      費用給付作業須知」，並自87年7 月1 日開始辦理代辦事
      宜，即經確定為法定傳染病並應由政府負擔醫療費用者，
      其確定後之醫療費用由醫療院所向被告申報，並由被告向
      地方政府辦理撥付。至90年為配合「傳染病防治法」實施
      ，前述被告代辦作業須知修正為「中央健康保險局代辦法
      定傳染病強制移送隔離治療之費用給付作業說明」，由被
      告各分局轉知轄區各特約住診醫院辦理。
    承前，原告不符合收治法定傳染病隔離治療之病患，如發
      現該類病患應強制轉診至「指定醫院」治療，相關費用由
      中央主管機關或地方政府支應，其治療費用係透過被告代
      辦作業由中央主管機關撥付至「指定醫院」。
    (3)除依法規規定原告等不得收置法定傳染病之病患外，實際
      上，原告等確實對於法定傳染病部份並未提供醫療服務，
      自無所謂挪用預算或侵蝕點值云云：
    符合收治法定傳染病隔離患者均為衛生署指定醫院，非原
      告等基層診所，原告依法不得提供醫療服務，自不得主張
      給付，更無所謂造成基層總額部門點值下降影響其權益云
      云。依「中央健康保險局代辦法定傳染病強制移送隔離治
      療之費用給付作業說明」（健保審字第89036101號函）：
      「七法定傳染病隔離治療之指定醫院，於申報費用時，請
      依下列事項辦理：(一)應檢附之資料1.中央健康保險局代辦
      法定傳染病強制移送隔離治療費用申請表如附件二……(二)
      請以書面方式單獨申報，勿合併於當月份醫療費用申報，
      否則其費用不予給付。」、「八法定傳染病強制移送移送
      隔離之費用係由行政院衛生署疾病管制局委託本局代辦，
      其費用不予暫付。」等語。法定傳染病之隔離治療須限定
      指定醫院方得施行，從而符合申報費用得請求疾病管制局
      撥付之資格者，亦非原告等基層醫療診所。健保局代辦該
      項治療費用，乃代為撥付予實際診療之醫院（劃分為「醫
      院總額部門」，非原告所處之「西醫基層總額部門」），
      非撥付予西醫基層診所，該部分醫療服務原告之西醫基層
      院依法不得提供服務，自不得要求被告應代為撥付醫療服
      務費用。
    考量指定醫院隔離治療費用申報之便利行，被告僅接受申
      報、代付之作業平台：考量指定醫院對於符合法定傳染病
      隔離治療之費用申報之便利性，被告僅擔任接受申報及代
      付之作業平台，前述費用被告依傳染病防治法向相關政府
      單位（疾管局）辦理撥付。故該代辦費用顯而易見，絕非
      健保法第47條所稱每年度醫療給付費用總額範圍。換句話
      ，各年度醫療給付費用總額（醫院總額部門）未涵括法定
      傳染病之代辦費用，而醫院申報代辦醫療費用於計算點值
      時（分母）亦須予排除。至於原告既屬基層院所，實非傳
      染病相關法規得以收治傳染病隔離治療之醫院，更非被告
      依法受理本項代辦申報與墊付之醫院，被告無法提供由疾
      管局撥付及被告墊付至各指定醫院之代辦金額等資料。前
      述費用與西醫基層總額預算及其點值並無關連。
    (4)承前可知，有關法定傳染病項目為被告代辦疾管局之項目
      ，且自87年起被告即代辦該項業務，並院所提供法定傳染
      病服務之代價與被告業務採取「點數回推點值，依點值計
      算實際醫療服務費用」及實際醫療服務費用結算前先予暫
      付後找貼、找補者並不相同。且費協會係依照五大總額部
      門分別編列醫療預算，經費部分亦無挪用之可能。
  6.原告等起訴僅以「立法院預算中心96年度中央政府總預算案
    整體評估報告（下冊）」為支持事實主張之單一證據，惟96
    年立法院預算中心之建議，並無從排除93、94年已依法通過
    之法定預算案。
    (1)依立法院組織法第21條立法院預算中心僅係研究該年度預
      算之編列，並無權限推翻已通過之「法定預算」：立法院
      預算中心係依據立法院組織法第21條規定，負責掌理預算
      、決算及關於預算法案之研究、分析、評估及諮詢事項，
      其非有權審理法案之單位。換言之，該中心之報告，僅係
      提供立法院參考，並無拘束力。且該報告在首頁就明白說
      明「僅供立法委員於審酌96年度中央政府總預算案之參考
      」。依預算法第2條 ：各主管機關依其施政計畫初步估計
      之收支，稱概算；預算之未經立法程序者，稱預算案，其
      經立法程序而公布者，稱法定預算。更具體來說，93及94
      年衛生署法定預算早經立法院審定，該期間並無健保支付
      之預防保健費用改由公務部門給付之法定預算編列，則原
      告非可執立法院預算中心96 年 度中央政府總預算案整體
      評估報告效力所為之評估推翻、溯及經立法院審定之93及
      94年法定預算。再者，被告依法支付西醫基層院所施行預
      防保健費用達10年之久，原告僅在93、94年點值較低時，
      提出健保支付預防保健之適法性，然90年至92年間西醫基
      層總額預算點值多大於1 點1 元，健保同樣支付預防保健
      項目，原告選擇性提出被告支付預防保健之適法性疑義並
      不合理。換言之，若原告主張被告自始不宜支付預防保健
      費用，應由其他單位編列公務預算支應，則被告應追扣西
      醫基層院所10年來申報預防保健之費用，不是只有93及94
      年2 年而已。且公務預算之編列屬衛生署與立法院權責範
      圍，被告僅是依健保法第50條為點值核算，確定醫療服務
      費用後找貼找補。
    (2)另立法院預算中心「96年度中央政府總預算案整體評估報
      告（下冊）」附表2 ，係被告配合立法院預算中心95年9
      月18日影印之傳真信函，請被告按制式表格提供84年至95
      年實際支付預防保健、醫院教學、法定傳染病之醫療費用
      ，且明白指出前述數據主要作為96年度預算評估作業需要
      ，因此被告遂以「健保公衛政策性支出改列公務預算支應
      項目明細表」回應。惟，當時預算中心並未要求被告同步
      說明93年及94年健保支付預防保健、法定傳染病及教學費
      用等之法令依據，顯見該報告僅屬預算中心對於96年政府
      機關編列預算之個別建議，絕非認定被告在93、94年執行
      西醫基層總額預算與費用結算違法與否之證明報告。
    (3)鈞院函詢立法院預算中心、衛生署、費協會不僅足徵被告
      對於事實之抗辯屬實，亦足見原告等提起訴訟顯然悖於事
      實：
    立法院預算中心回函駁斥渠對本件為任何調查，亦駁斥原
      告主張被告於訴訟外自認挪用預算云云：經鈞院97年度訴
      字第1132號丁鴻志診所訴被告案之原告（註與本件原告代
      理人相同) 向鈞院月股請求證據調查，鈞院月股遂向立法
      院預算中心發函。立法院預算中心則以98年5 月18日台立
      算字第0981200126號函回以：「說明：……二因95年9 月
      間報載健保虧損元兇，係政府每年挪用向人民收取之健保
      費約1 百億元，支付應由衛生署編列預算支應之預防保健
      、法定傳染病及醫院教學補助等經費。本中心爰請行政院
      衛生署及中央健康保險局提供相關資料，並據以撰入『96
      年度中央政府總預算案整體評估報告』供本院委員問政參
      考。三該評估報告中所述之數據資料係由行政院衛生署及
      中央健康保險局提供，本中心並無相關支出之計算方式，
      且該報告係僅提供本院委員參考，併此敘明。」原告雖引
      用立法院預算中心之報告，惟其所謂被告違法挪用云云之
      內容，僅為預算中心摘錄報紙報導，不僅非立法院預算中
      心所為可檢驗之研究結論，更非被告自認有違法挪用，被
      告僅本於機關協助，回覆立法院預算中心之傳真稿。豈料
      ，卻遭立法院預算中心張冠李戴，並經原告充為無端興訟
      之資。該立法院預算中心之研究評估報告顯然不具證據能
      力，更無從證明被告違法挪用總額預算。
    衛生署、費協會回函亦足反證被告依法行政：經鈞院月股
      函詢費協會，該會以費協字第0985900608號函回稱：「說
      明三、93及94年西醫基層總額並未個別協定預防保健服務
      及獎勵釋出處方所增診察費用之預算額度。(一)預防保健服
      務之費用，雖自95年以後改由政府編列預算支應，但之前
      屬全民健保醫療給付費用總額（以下簡稱總額）涵蓋範圍
      ，因此，93及94年度之西醫基層額中，包含預防保健服務
      之經費。」足見，被告依法就總額涵蓋範圍且依法應由健
      保給付之項目給付之，並無違法，更遑論侵蝕原告利益。
      處方箋釋出部分，費協會之函復亦與被告先前陳述、舉證
      相同：前述費協會回函說明四：「四總額未有編列經費以
      獎勵處方箋釋出之政策(一)西醫基層總額支付制度自90 年7
      月開辦，而健保局為配合醫藥分業政策，在總額開辦前即
      依全民健康保險法所規定之支付標準訂定程序，對診所交
      付特約藥局調劑之處方，於診察費及藥事服務費調增點數
      。所以，釋出處方箋之費用已在總額內，總額並無額外編
      列經費獎勵之政策。(二)總額實施後，新增醫藥分業地區交
      付處方調劑所增加之費用，屬其他因應年度政策改變所需
      增加之費用，另由健保局管控之其他預算支應。」足見原
      告稱所謂違法挪用云云，顯與實情不符。衛生署衛署健保
      字第0982600258號函除肯認費協會費協字第0985900608號
      函外，另稱：「……說明三有關96年度中央政府總預算案
      整體評估報告中所載之93及94年預防保健及傳染病項目支
      出之計算方式及資料依據乙節，經查本項係本署中央健康
      保險局配合立法院預算中心所提供之資料，本署未有相關
      資料。」
  (三)原告主張並非事實，渠依不完全給付損害賠償及請求法定利
    息自失所附麗：
  1.除原告主張與實情不符外，渠並未就渠主張事實如何該當渠
    請求權基礎為任何說明：原告主張依行政程序法第149 條準
    用民法第220 條第1 項、第235 條、第199 條第1 項、第22
    7 條、第231 條第1 項、第233 條，請求鈞院判命如其訴之
    聲明。惟原告應就被告有故意、過失、未依債之本旨提出、
    使原告受有損害、行為與損害間之因果關係、原告所受損害
    之數額負舉證責任。
  2.被告依約、依法機械適用，並無違反債之本旨：依健保法第
    51條，醫療費用支付標準及藥價由保險人及醫事服務機構共
    同擬定，並報請主管機關核定；依健保合約第1 條第1 項「
    甲乙雙方應依照健保法……『其他法令』及本合約規定辦理
    全民健康保險醫療業務。」則原告對總額預算及點值之分配
    方式已事前為書面同意，並對每點點值原則上非採固定點值
    制已明瞭且同意。被告並無所謂未依債之本旨給付云云。原
    告認被告未依債之本旨提出給付，並以遭追扣金額為損害賠
    償云云，顯然有悖於總額給付制度及營運資金暫借款債權與
    醫事服務費用債務抵銷找補之法律關係：(1)總額支付制度之
    特點在於：醫事服務機構提供醫療服務時，尚無法就醫療服
    務對價之數額確定，並且，醫事服務機構本身之行為，亦使
    核定點值變動，進而影響醫療服務費用之數額。(2)又在醫療
    服務費用結算前，被告為使醫事服務機構能有充分之營運資
    金，與醫事服務機構成立消費借貸契約，俟醫療費用結算後
    就借款債權及醫療服務費用債務抵銷、找貼。因此，點值核
    定及追扣、補付在法律概念上，應屬被告對營運資金之暫借
    債權，及就該年度醫事服務費用債務之抵銷、找貼。原告等
    並未受有任何損害，自不得以所謂未依債之本旨給付或有故
    意、過失云云請求給付醫療費用。
  3.原告主張被告違法挪用總額預算屬債務不履行云云，實與健
    保相關法規、兩造間契約約定不符，本件實因原告等因暫借
    債務大於醫事服務費用而無端提起之訴訟。
    (1)原告等於簽訂健保合約時已同意被告依行政院、衛生署、
      費協會所核定、協定之總額及給付費用分配方式履行：依
      契約第1 條第1 項：「甲（被告註：即被告）乙（被告註
      ：即原告）雙方應依照健保法、健保法施行細則、全民健
      康保險醫事服務機構特約及管理辦法、全民健康保險醫療
      辦法、全民健康保險醫事服務機構醫療服務審查辦法、其
      他法令及本合約規定辦理全民健康保險（以下簡稱本保險
      ）醫療業務。」、第5 條：「乙方辦理本保險醫療給應依
      據中央衛生主管機關核定之醫療費用支付制度、支付標準
      及藥價基準等規定辦理。對於已實施總額支付制度之部門
      ，甲乙雙方應遵守主管機關核定之本保險醫療給付費用協
      定及分配。」
    (2)因此，依據契約第1 條第1 項，兩造間契約之履行應依照
      健保法、健保法施行細則、全民健康保險醫事服務機構特
      約及管理辦法（健保醫事機構特約及管理辦法）、全民健
      康保險醫療辦法、全民健康保險醫事服務機構醫療服務審
      查辦法（下稱健保醫療服務審查辦法）、其他法令及健保
      合約。被告自始即依合約及相關規定辦理：行政院依健
      保法第47條核定醫療給付費用總額範圍；費協會依健保
      法第49條第1 項就行政院核定醫療給付費用總額範圍協定
      醫療給付費用總額及其分配方式；依健保法第50條第1
      項，依據「醫療費用支付標準及藥價基準」接受醫療院所
      申報服務點數；由專家學者所組成之醫療服務審查委員
      會（下稱醫審會）審查其所申報之點數是否確實：健保法
      第50條第2 項及健保醫療服務審查辦法第2 條之醫審會審
      查醫事服務機構有無審查辦理第15條浮報、濫報或施予不
      必要之醫療行為。
    (3)被告就前述所獲致之結論機械式計算醫事服務費用並就暫
      付債權追扣、補付。
  (四)陳報與本件爭點相同之93、94年醫療費用追扣、補付案件現
    有判決書，歷來判決皆認為被告依法行政並無疵累，供鈞上
    斟酌：鈞院97年度簡字第711 號判決、95年度訴字第4367號
    判決、97年度訴字第1131號判決、96年度訴字第3574號判決
    。
  (五)本件事實既經鈞院證據調查確認，原告縱以書狀矯飾其詞，
    亦無從影響判決：
  1.原告97年12月23日「93、94年健保追扣款案說明要旨」過度
    簡化，與實情不符：原告「93、94年健保追扣款案說明要旨
    」所稱之點值（平均每點費用）＝醫療給付費用總額／申報
    醫療服務總點數僅具有說明價值，實際運作上並非如同原告
    所提說明般單純。實際上，因為被保險人跨區就醫緣故，使
    得院所對於跨區被保險人提供之醫療服務需適用被保險人所
    屬分區之點值。因此，原告說明要旨第2 頁下方有：（註）
    各分區、每季皆不同。原告「93、94年健保追扣款案說明要
    旨」對各別醫療機構追扣補付款之計算式亦與實情不符。（
    其中，關於預付點值VO部分有浮動點值和非浮動點值之差別
    ，並非所有項目皆屬浮動點值。非浮動部分以固定金額給付
    醫療院所（即原告等），因此原告說明要旨第3 頁△M ，將
    醫療費用計算過度簡化）。依健保醫療服務審查辦法第7 條
    、第8 條、第10條等辦理院所醫療費用暫付、核付與結算等
    支付事宜：(1)暫付：申報15天內金額＝申請點數（不含部分
    負擔）×平均點值×暫付成數（依據核減率）。(2)核付：申
    報60天內金額＝【浮動核定點數（含部分負擔）×折付或未
    折付之浮動點值】＋【非浮動核定點數（含部分負擔×1 ）
    】－部分負擔－暫付金額。(3)追扣補付：點值確認1 個月內
    ＝（浮動核定點數×結算浮動點值）＋（非浮動核定點數×
    1 ）－已向保險對象收取之部分負擔金額－健保局暫核付金
    額。原告「93、94年健保追扣款案說明要旨」第4 頁主張理
    論點值與施行點值間有不一致，因此影響原告等之權益云云
    。然而，承前所述，對於理論點值原告等已將之過於簡化，
    因此無法得出正確之結論。再者，對於原告等稱所謂施行點
    值內，被告將政策或代辦費用總額違法納入醫療費用體系中
    ，亦有所誤謬，並足見原告等提起訴訟欠缺權利保護必要。
    (1)預防保健依法應納入健保給付：
    依健保法第32條之子法預防保健實施辦法第4 次（91 年8
      月8 日）、第5 次修正（93年7 月23日）條文，於健保項
      目中納入預防保健實施辦法第2 條、第3 條所包含之項目
      並非法所不許。且前揭項目皆經醫療費用協定委員會（與
      被告為不相隸屬之平行單位）、主管機關衛生署依據健保
      法第49條第1 項，分別予以核定公告。被告如不將預防保
      健納入健保給付，將有違法之虞。原告等引用舊法，持以
      爭執，並無理由。
    原告「93、94年健保追扣款案說明要旨」第9 頁另稱預防
      保健實施辦法91年8 月8 日與93年7 月1 日額外擴大新增
      ，第1 項：兒童預防保健服務各1 次、第5 項：兒童牙齒
      預防保健、第6 項：婦女乳房檢查項目，因此如以每年每
      人費用成長率調漲，就前述項目必不能涵蓋云云。惟，依
      費協會92年12月16日費協字第0925901219號函附件一「一
      93年度牙醫門診醫療給付費用總額涵蓋範圍：以92年度牙
      醫門診醫療給付費用總額涵蓋範圍為基礎，另新增兒童預
      防保健……給付項目」原告所稱增加之第5 項不僅為外加
      之費用且並非本案系爭之「西醫基層總額」項目，而為「
      牙醫門診總額」項目；附件三：「一93年度西醫基層醫療
      給付費用總額涵蓋範圍：以92年度西醫基層醫療給付費用
      總額涵蓋範圍為基礎，另新增……高危險群乳房篩檢預防
      保健、兒童預防保健（6 歲以下兒童預防保健增為9次 ）
      ……等給付項目」足見，93年修法後預防保健實施辦法所
      新增之項目已於總額中納入考慮。
    教學醫院成本，被告並未納入健保給付且其經費為外加並
      列於「其他預算」並非「基層總額」中，因此教學醫院成
      本並未列入原告「93、94年健保追扣款案說明要旨」第4
      頁之「施行點值」中。原告等主張被告挪用點值，不當擴
      大分母函蓋項目，使得點值變小云云，然而被告已證明教
      學醫院成本為外加之費用，並未放入醫療費用點值之計算
      中，即就教學醫院成本並未放入分母，亦未放入分子。
    (2)部分負擔部分，原告等之主張欠缺權利保護必要：
    原告等主張，被告應依健保法第34條：「本法實施後連續
      2 年如全國平均每人每年門診次數超過12次，即應採行負
      額制度；其實施辦法，由中央主管機關另定之。」為自負
      額制度之採行。然而，自負額制度之實施與否並非被告之
      權責，被告本無作為義務，僅能依據當時所有之相關規定
      機械性地辦理點值結算、追扣補付。
    健保法第34條規定對於自負額之採行方式並未硬性規定，
      此觀條文後段可知。故如相關規範符合自負額制度精神，
      原告即不得以未冠以「自負額制度」字樣，即認為衛生署
      應作為卻不作為。又門診部分負擔、轉診制度即已依健保
      法第34條自負額制度之意旨節制醫療浪費、節約醫療資源
      之精神；退千萬步言之，縱令衛生署未訂定自負額制度，
      於衛生署無自負額制度相關規定下，原告等亦無公法上之
      請求要求被告就自負額制度如實施之假設情況違法給付。
      「自負額」在醫療保險上係指被保險人就醫情事發生時，
      被保險人必須自行負擔的金額。保險人僅對超過自負額的
      部分給付醫療費用。「自負額」制度的目的，一則可減輕
      被保險人保費負擔，並提醒被保險人，雖然有健保，仍應
      珍惜醫療資源。現行健保險門診部分負擔，已依不同層級
      醫療院所訂定不同門診部分負擔定額。是以，自負額制度
      之精神已在被告行政措施中落實。此外，原告等假設被告
      如於93、94年度採取自負額制度，將使點值上升。然而，
      尚不論點值是否上升或下降，對於93、94年健保制度是否
      採行自負額制度（被告主張已依自負額制度之精神實施之
      ）原告等如以課以義務訴訟提起，即使其主張有理由，鈞
      院亦難以回到93、94年做成主管機關應依健保法第34條訂
      定自負額制度實施辦法之判決。並，於欠缺93、94年之自
      負額制度判決下，被告實難依不存在之制度給付醫療費用
      予原告等，況且原告等就自負額制度主張之金額若干，亦
      難為具體之主張。
    (3)由於，原告等所提之計算公式不具備實然之前提，因此，
      就原告說明要旨所述之計算方式，被告否認之。
  2.原告等所提之「全民健康保險新制門診部分負擔執行成效報
    告」依行政訴訟法第176 條、民事訴訟法第357 條、358 條
    並無證據能力：
    (1)依行政訴訟法第176 條：「民事訴訟法……第352 條至第
      358 條、……，除第333 條之抗告期間外，於本節準用之
      。」又，民事訴訟法第357 條前段：「私文書應由舉證人
      證其真正。」及第358 條第1 項：「私文書經本人或其代
      理人簽名、蓋章或按指印或有法院或公證人之認證者，推
      定為真正。」原告所舉該份報告屬私文書，不僅未依行政
      訴訟法第176 條準用民事訴訟第358 條經本人或其代理人
      簽名、蓋章或按指印或認證，其形式真實已屬可疑，更遑
      論其實質真實性如何，原告非得據以為任何證明及主張。
    (2)該報告僅為引述美國健康保險實驗學理，並非我國實行之
      實際情況：該份報告經查係被告前配合91年9 月1 日起實
      施門診部分負擔調整案，於92年2 月21日提報健保監委會
      第93次業務報告之資料。其中第4 張簡報所提「25% 的部
      分負擔率，約可降低20% 的醫療利用」乙段文字，係引據
      前段（美國Rand的健康保險實驗H.I.E ）並引述說明部分
      負擔學理上效果，非代表本保險部分負擔之施行成效。簡
      報第5 ～13張係指91年9 月1 日起實施之部分負擔調整報
      告，並非如原告所稱係針對高診次部分負擔之實施成效。
    高診次部分負擔制度係由健保監委會第100 次會議建議，
      並經衛生署公告取消在案：有關「93年起取消高診次部分
      負擔制度」乙節，查係依據健保監委會於92年9 月26日第
      100 次委員會會議建議：「門診部分負擔制度之設計，其
      目的在抑制不當醫療利用與醫療浪費，但是同時也應考量
      重病者與弱勢族群等真正需要醫療服務者的財務負擔，以
      免因過重的部分負擔，阻卻其就醫的意願。」門診高利用
      者不當的醫療利用，其責任除民眾外，醫療院所與醫師亦
      有責任進行必要的衛教與教導民眾正確的就醫觀念；而檢
      驗檢查非民眾可自主決定施作與否，病人多係聽從醫囑或
      在赴不同醫療院所就醫時，被重複要求進行檢驗檢查，故
      建議取消門診高利用部分負擔及門診檢驗檢查部分負擔，
      以符合門診部分負擔設計之原始目的，維護重病患者及弱
      勢團體就醫之權利。經委員會會議決議後將該項意見送請
      衛生署參採，並由衛生署以92年12月1 日衛署健保字第09
      22600307號公告自93年1 月1 日起實施「取消高診次部分
      負擔」。
    又健保監委會之組成、執掌如下：(甲)「為監理本保險業務
      ，並提供保險政策、法規之研究及諮詢事宜，應設全民健
      康保險監理委員會。前項委員會，由有關機關、被保險人
      、雇主、保險醫事服務機構等代表及專家組成之；其組織
      規程，由主管機關擬訂，報請行政院核定後發布之。」健
      保法第4 條定有明文，故依前開條文規定，衛生署訂有全
      民健康保險監理委員會組織規程（下稱健保監委會組織規
      程），合先敘明。(乙)健保監委會之組成依監委會組織規程
      第3 條規定為：「本會隸屬本署，置委員29人，名額分配
      如下：一專家6 人。二被保險人代表6 人。三雇主代表5
      人。四保險醫事服務機構代表5 人。五政府代表7 人。」
      ；且依健保監委會組織規程第10條之規定為合議制。(丙)健
      保監委會之執掌依健保監委會組織規程第2 條第1 項規定
      為：「全民健康保險監理委員會掌理事項如下：一保險政
      策之提供事項。二保險年度計畫及業務報告之審議事項。
      三保險預算、結算、決算之審議事項。四保險業務之檢查
      事項。五保險財務、帳務之稽核事項。六保險法規及業務
      興革之研究建議事項。七其他有關保險業務之監督事項。
      」。(丁)健保監委會係衛生署之附屬機關，並無獨立之預算
      ，所需行政經費均編列於衛生署預算之健保工作計畫中之
      「全民健康保險監理業務」項下；健保監委會因具有組織
      設立法源依據，故具有機關印信，可以獨立對外行文。又
      ，健保監委會為衛生署的政策諮詢單位，委員會議之決議
      （定）事項，涉及健保法規、政策部分時，可行文建請衛
      生署參採。
    至於原告質疑被告「未依法實施自負額制度」乙節，按本
      保險現行對各層級醫療院所分別訂定不同部分負擔金額，
      即係建立民眾對醫療費用成本及審慎使用醫療資源之觀念
      ，並作為實施自負額制度之準備與評量。自84年3 月1 日
      本保險開辦迄今，已分別因簡化作業便民、強化被保險人
      責任，減少醫療資源不當使用、誘導不同層級間醫療資源
      合理運用、加強分級醫療照護、健保IC卡之實施及配合轉
      診制度之施行等目的，辦理7 次門診部分負擔調整作業，
      即為健保法第34條自負額制度之意旨與精神。
  (六)聲明求為判決：駁回原告之訴；訴訟費用由原告負擔。
五、兩造之爭點為：原告主張被告違反健保合約，將健保總額不
    法挪用至與健保無關之事項（法定傳染病；教學醫院費用；
    預防保健之服務費用；配合藥事法第102 條所定「醫藥分業
    」之醫療院所予以補貼；取消高診次部分負擔；未採用「自
    負額」制度等），顯未經各醫事服務機構（即原告）同意，
    而侵用各醫事服務機構之醫療費用，違反健保合約第1 條第
    1 項及健保法之規定，應返還予原告。又此導致93、94年度
    點值大幅滑落，被告因可歸責於己之事由致為不完全給付，
    應負損害賠償責任云云是否有理由。
六、經查：
  (一)浮動點值之確定，是否被告權責：
  1.按「本保險年度醫療給付費用總額，由主管機關於年度開始
    6 個月前擬訂其範圍，報請行政院核定。」、「為協定及分
    配醫療給付費用，應設醫療費用協定委員會……。」、「醫
    療費用協定委員會應於年度開始3 個月前，在第47條行政院
    核定之醫療給付費用總額範圍內，協定本保險之醫療給付費
    用總額及其分配方式，報請主管機關核定。醫療費用協定委
    員會無法於限期內達成協定，應由主管機關逕行裁決（第1
    項）。前項醫療給付費用總額，得分地區訂定門診及住院費
    用之分配比例（第2 項）。前項門診醫療給付費用總額，得
    依醫師、中醫師、牙醫師開立之門診診療服務、藥事人員藥
    事服務及藥品費用，分別設定分配比例及醫藥分帳制度。藥
    品及計價藥材依成本給付（第3 項）。第2 項所稱地區之範
    圍，由主管機關定之（第4 項）。」、「保險醫事服務機構
    應依據醫療費用支付標準及藥價基準，向保險人申報其所提
    供醫療服務之點數及藥品費用。保險人應依前條『分配後之
    醫療給付費用總額經其審查後之醫療服務總點數，核算每點
    費用』；並按各保險醫事服務機構經審查後之點數，核付其
    費用。門診藥品費用經保險人審查後，核付各保險醫事服務
    機構；其支付之費用，超出前條預先設定之藥品費用總額時
    ，其超出部分之一定比例應自當季之門診醫療給付費用總額
    中扣除，並於下年度調整藥價基準。前項扣除比例，由醫療
    費用協定委員會定之；醫療費用協定委員會無法於限期內達
    成協定，應由主管機關逕行裁決。」、「第47條至第50條之
    規定得分階段實施，其施行日期，由主管機關定之；未施行
    前，醫療費用支付標準之每點支付金額，由主管機關定之。
    」健保法第47條、第48條、第49條、第50條、第54條分別定
    有明文。又衛生署91年5 月8 日以衛署健保字第0910033954
    號函公告：「全民健康保險醫院醫療給付費用，自91年7 月
    1 日起，依全民健康保險法總額支付之規定辦理。……本署
    84年2 月28日衛署健保字第84010783號函所定全民健康保險
    醫療費用支付標準每點支付一額為1 元乙節，自91年7 月1
    日起不適用於前述醫院醫療服務之項目。」，該公告係衛生
    署本於職權，依健保法第54條授權訂定，以利健保總額支付
    制度之實施，屬規範保險人與保險醫事服務機構間關係之細
    節性事項，核未逾越法律規定，自屬為兩造辦理健保事務所
    應遵循（系爭健保合約第1 條、健保法第54條規定參照）。
  2.我國健保醫院醫療給付費用自91年7 月1 日起採總額預算支
    付制，每一保險年度之醫療給付費用總額，由主管機關於年
    度開始6 個月前擬訂其範圍，報請行政院核定，並由醫事服
    務提供者代表、保險付費者代表及專家學者暨相關主管機關
    代表組成費協會，依行政院核定之「醫療給付費用總額協定
    」及分配醫療給付費用，報請主管機關核定；而保險醫事服
    務機構依據醫療費用支付標準及藥價基準，向保險人申報其
    所提供醫療服務之點數及藥品費用。保險人則依前揭分配後
    之醫療給付費用總額經其審查後之醫療服務總點數，核算每
    點費用，並按各保險醫事服務機構經審查後之點數，核付其
    費用。依健保法第50條規定，各分區之平均點值為各地區各
    季分配之總額預算，除以該地區各季審核後之總點數；而各
    分區之浮動點值則為各地區之各季總額預算扣除非浮動點數
    之總額，除以該地區各季核算之總點數扣除非浮動之總點數
    之數額（總額支付制度說明／每點支付金額計算公式參照）
    。其所以採用總額預算支付制度，目的在透過協商，合理控
    制醫療費用，實務運作時，醫療服務係以相對應點數反映各
    項服務成本，又因每點支付金額係由「預算總額」除以實際
    總服務量即點數而得，故採回溯性計價，每點支付金額（即
    點值）會隨實際總服務量之增減而有所變動，而此制度運作
    所必然發生，浮動點值之計算結果非被告所能變更，被告僅
    得依中央衛生主管機關核定之醫療費用支付制度、支付標準
    及藥價基準等規定，對於已實施總額支付制度之部門，遵守
    主管機關核定之保險醫療給付費用之協定及分配，依法按照
    總額、點數計算出點值後，核算各醫事服務機構應得之醫事
    服務費用，其就點值之高低並無裁量餘地，原告如係爭執「
    浮動點值數額過低」，應對有權決定之單位為起訴，而非要
    求無權決定點值之被告自行變動浮動點值而不為追扣（或給
    付已追扣之金額）。
  3.按被告於醫療費用之核付，非待依健保法規定之分配後醫療
    給付費用總額審查後之醫療服務總點數，核算每點費用，無
    從據之計算審查確定之醫療服務總點數之費用，並就核算確
    定之醫療費用與先前暫行給付之醫療費用比較後，短付者予
    以補付，溢付者則予以追扣或追償（健保法第50條參照）。
    是被告就各季醫療服務之點數之點值未確定前暫先核算給付
    予醫事服務機構之醫療費用，究有無短、溢付，而應行補付
    、追扣或追償等情事，尚待於每點醫療服務總點數費用（即
    點值）核算確定時始得據以計算查知。
  4.查本件原告爭執所涉期間之醫療服務點值，業經確認後，被
    告嗣依該已確定之浮動點值為結算，查有溢付情事，而追扣
    93、94年度溢付予原告之醫療費用，自無不合。又浮動點值
    之確定如上所述，並非被告權責，原告認被告違反兩造健保
    合約約定，為不完全給付云云，核屬誤會。
  (二)原告主張下列事項，致93、94年度各分區西醫基層總額分配
    「浮動點值」降低，是否因被告違約行為所導致：
  1.原告主張「履行契約時有嚴格遵守誠信原則等規範之義務，
    而原告所同意遵守者，亦係合法之醫療給付費用協定及分配
    ，非謂費協會或健保主管機關所核定者即使違法而原告亦同
    意受其拘束，故衛生主管機關相關行為倘屬違法，致被告不
    完全給付而違約，被告仍應負責」云云，惟按依上揭健保法
    第47條、第48條、第49條、第50條、第54條規定，被告必須
    受到費協會或健保主管機關就各分區西醫基層總額、點值所
    核定結果之拘束，且被告亦無權判斷費協會或健保主管機關
    之核定結果是否「違法」，故縱使費協會或健保主管機關之
    核定確屬「違法」，原告亦只能向費協會或健保主管機關請
    求，不能主張被告依確定之點值追扣費用係「違約」，亦不
    能主張點值下滑之原因（政策形成或協商結果）係可歸責於
    被告。相反地，系爭健保合約第5 條規定「乙方辦理本保險
    醫療給付事宜，應依據中央衛生主管機關核定之醫療費用支
    付制度、支付標準及藥價基準等規定辦理。對於已實施總額
    支付制度之部門，甲乙雙方應遵守中央衛生主管機關核定之
    各該年度本保險醫療給付費用協定及分配。」，可知原告（
    乙方）亦受中央衛生主管機關核定之給付費用協定及分配之
    拘束，原告主張尚不足採。
  2.醫藥分業釋出處方箋之點數獎勵措施部分：
    查該項獎勵措施於86年5 月2 日所召開「全民健康保險特約
    醫療院所調整一般門診診察費及交付處方診察費協商會議」
    中，醫師公會全聯會已就交付處方診察費調整乙案進行討論
    ，並獲致「三交付處方診察費(一)本局建議西醫診所交付處方
    診察費按一般門診診察費分別增加25點支付。(二)中華民國藥
    師公會全國聯合會建議案一般門診診察費分別增加40點支付
    。另醫院代表強烈要求醫院交付處方至特約藥局調劑應比照
    西醫診所之交付處方診察費支付。」之結論，足見就處方箋
    釋出給予點數獎勵事項，醫事服務機構與被告間已有共識，
    僅就點數及醫院交付處方箋至特約藥局調劑是否應給予點數
    獎勵意見稍有不同。嗣衛生署依上開會議結論公告：「『1
    、處方箋交付特約醫院調劑』，編號修訂為001909C ，支付
    點數修訂為255 點。」等情，非惟經被告予以陳明，並提出
    86年5 月2 日全民健康保險特約醫療院所調整一般門診診察
    費及交付處方診察費協商會議紀錄、衛生署86年5 月29日衛
    署健保字第86028050號公告等影本為憑。是醫藥分業釋出處
    方箋之點數獎勵措施，自86年間起，即經醫事服務機構與被
    告依健保法第51條第1 項達成共識，擬訂後報請主管機關衛
    生署核定公告實施，嗣於西醫基層總額支付制度自90年7 月
    實施後，被告估算各年總額費用之基礎，沿襲前揭包含該釋
    出處方箋之費用在內之醫療費用支付標準，並非總額實施後
    始增加之支付，又上開健保醫療費用支付標準之擬訂，並非
    被告片面為之，已如前述，依系爭健保合約第5 條規定，兩
    造均應信守履行，該醫藥分業釋出處方箋之點數獎勵措施，
    縱使導致93、94年度各分區西醫基層總額分配「浮動點值」
    之降低，亦難謂係被告違約行為所導致。
  3.取消「高診次部分負擔」部分：
    (1)按「為增進全體國民健康，辦理全民健康保險（以下簡稱
      本保險），以提供醫療保健服務，特制定本法；本法未規
      定者，適用其他有關法律。」、「本保險由主管機關設中
      央健康保險局為保險人，辦理保險業務。」、「保險對象
      發生疾病、傷害或生育事故時，由保險醫事服務機構依本
      保險醫療辦法，給予門診或住院診療服務；醫師並得交付
      處方箋予保險對象至藥局調劑。前項醫療辦法，由主管機
      關擬訂，報請行政院核定後發布之。第1項藥品之交付，
      依藥事法第102 條之規定辦理。」、「保險醫事服務機構
      應依據醫療費用支付標準及藥價基準，向保險人申報其所
      提供醫療服務之點數及藥品費用。」健保法第1 條、第6
      條第1 項、第31條、第50條第1 項分別定有明文。又按「
      為辦理全民健康保險業務，依本辦法特約下列醫事服務機
      構為保險醫事服務機構，以提供保險對象適當之醫療保健
      服務：一醫院及診所……」健保醫事機構特約及管理辦法
      第3 條亦定有明文。據此，健保法所規範之醫療給付，係
      經由保險人（即被告）與醫療院所締結醫事服務合約方式
      ，透過保險醫事服務機構對保險對象提供醫療服務，事後
      由保險人支付醫療費用予保險醫事服務機構之型態為之。
      而保險人（即被告）為辦理健保業務，依健保醫事機構特
      約及管理辦法與醫事服務機構締訂特約，委請其向保險對
      象提供醫療保健服務，其本於健保合約負擔之契約義務，
      僅係依合約約定為醫療保健服務對價之給付（保險醫療給
      付），至於健保制度決策之形成，則非被告之權責，尤非
      健保合約所生之契約義務。
    (2)自「高診次部分負擔」制度實務面觀之，經查該制度乃衛
      生署前於90年6 月11日公告，嗣於92年12月1 日以衛署健
      保字第0922600307號公告取消，並自93年1 月1 日起生效
      ，有上開公告、函在卷可憑，可知「高診次部分負擔」制
      度之權責機關為衛生署，參諸健保法第33條「保險對象應
      自行負擔門診或急診費用百分之20。但不經轉診，而逕赴
      地區醫院門診者，應負擔百分之30；逕赴區域醫院門診者
      ，應負擔百分之40；逕赴醫學中心門診者，應負擔百分之
      50。前項保險對象應自行負擔之費用，主管機關於必要時
      ，得依各級醫療院、所前一年平均門診費用及前項所定比
      率，規定以定額方式收取，並每年公告其金額。第1 項轉
      診比例及其實施時間，由中央衛生主管機關另定之。」之
      規定，僅係規範保險對象應自行負擔門診或急診費用，並
      未就「高診次部分負擔」為任何規範，是否採行「高診次
      部分負擔」，衛生署作為行政主管機關，自有裁量權；況
      依健保法施行細則第70條之1 「主管機關每年應公告之事
      項如下：一本法第33條所定保險對象應自行負擔費用之比
      率或金額。」之規定，衛生署以公告取消「門診高利用者
      應自行負擔之費用」，尚無須經由費協會協議之，衛生署
      醫藥衛生政策之採行（如是否採行自負額制度），及相關
      法令政策之修訂（如以92年12月1 日公告取消「高診次部
      分負擔」），非屬健保所實施之總額預算支付制度範疇（
      亦非協定總額所涵蓋），而健保法第34條規範之目的，乃
      在於調和醫事服務機構之保險人、被保險人三方利益，兼
      落實弱勢保護及醫療照顧以維持健保制度之有效運作，非
      著重於原告等醫事服務機構之醫事服務費用財產利益之確
      保，被告依主管機關即衛生署92年12月1 日公告辦理，尚
      難認有何違法或違反系爭健保合約情事。是取消「高診次
      部分負擔」，縱可認定造成93、94年度各分區西醫基層總
      額分配「浮動點值」之降低，亦非因被告違約行為所導致
      。
  4.預防保健之服務費用部分：
    (1)西醫基層總額部門第1 期（90年7 月至91年12月）擬定總
      額時業已涵蓋預防保健項目，並費協會之協定內容業經主
      管機關衛生署依健保法第49條第1 項核定：
    費協會依健保法第49條規定協定第1 期（90年7 月）基期
      醫療給付費用總額，依90年5 月22日全民健康保險費用協
      定委員會之費協字第090Z000112號函，第1 期總額預算內
      已含有預防保健之服務費用。
    依費協字第090Z000112號函，第1 期總額預算金額確定之
      方式係以西醫基層基期年每人醫療給付費用、成長率、實
      際保險對象人數計算而得：基期年為88年7 月至89年12月
      ，區分為3 個半年，經平均計算後得到基期年每人醫療給
      付費用。成長率部分則考量人口結構改變（各年齡層每人
      年醫療費用、保險對象年齡性別結構百分比）、西醫基層
      醫療服務成本指數改變率之非協商因素成長率與協商因素
      成長率。西醫基層第1 期醫療給付費用總額為：西醫基層
      基期年每人醫療給付費用x （1+成長率3.727%）X 實際保
      險對象人數。
    費協會90年5 月22日費協字第090Z000112號函業於90年5
      月29日經衛生署以衛署健保字第0900030378號函核定。
    (2)西醫基層總額部門第2 期（92年）係以第1 期協定之範圍
      為基礎加計成長率，第2 期總額已涵蓋預防保健項目，費
      協會之協定內容業經衛生署依健保法第49條第1 項核定：
    費協會依健保法第49條規定協定第2 期（92年）醫療給付
      費用總額，依91年12月16日費協會之費協字第091Z000699
      號函，第2 期總額預算內已含有預防保健之服務費用。
    依費協字第091Z000699號函，第2 期總額預算金額係以第
      2 期（92年）西醫基層每人醫療給付費用、成長率、實際
      保險對象人數計算而得。西醫基層每人醫療給付費用係以
      基期（第1 年期，90年7 月～91年12月）西醫基層每年醫
      療給付費用加計成長率計算。
    費協91年12月16日費協字第091Z000699號函業於91年12月
      23日經衛生署以衛署健保字第0910081420號函核定。
    (3)西醫基層總額部門第3 期（93年）係以第2 期協定之範圍
      為基礎加計成長率，第3 期總額已涵蓋預防保健項目，並
      費協會之協定內容業經主管機關衛生署依健保法第49條第
      1 項核定：
    費協會依健保法第49條規定協定第3 期（93年）醫療給付
      費用總額，依92年12月16日費協會之費協字第0925901219
      號函，足見除預防保健已涵蓋於93年之總額中外。與西醫
      總額隸屬於不同總額部門。
    費協會92年12月16日費協字第0925901219號函業於92年1
      2 月24日經衛生署以衛署健保字第0920066458號函核定。
    (4)西醫基層總額部門第4 期（94年）係以第3 期協定之範圍
      為基礎加計成長率，第4 期總額已涵蓋預防保健項目，費
      協會之協定內容業經衛生署依健保法第49條第1 項核定：
    費協會依健保法第49條之規定協定第4 期（94年）醫療給
      付費用總額，依93年11月22日費協會之費協字第09359013
      74號函，足見除預防保健已涵蓋於94年之總額中外，並就
      其他項目額外編列預算。
    依費協會費協字第0935901374號函附件3 可得知預防保健
      項目已涵蓋於90年7 月至91年12月之基期，92年、93年、
      94年之醫療服務費用係延續基期方案辦理，並隨費用成長
      率調升而涵蓋在內，並不會使點值下降。
    費協會93年11月22日費協字第0935901374號函業於93年12
      月29日經衛生署以衛署健保字第0932600469號函核定。
    (5)可知預防保健之服務費用（例如子宮頸抹片檢查、孕婦產
      檢）已涵蓋於93、94年度之總額中外，並就其他項目額外
      編列預算，自不會使點值下降，且被告依前揭衛生署所核
      定事項辦理，自無違約可言。
  5.自負額制度部分：
    (1)自負額制度之精神已於健保制度中下進行：按「自負額」
      在醫療保險上係指被保險人就醫情事發生時，被保險人必
      須自行負擔的金額，保險人僅對超過自負額的部分給付醫
      療費用。且「自負額」制度的目的，一則可減輕被保險人
      保費負擔，並且提醒被保險人，雖然有健保，仍應珍惜醫
      療資源。現行健保門診部分負擔，已依不同層級醫療院所
      訂定不同門診部分負擔「定額」，自負額制度之精神已在
      被告行政措施中落實。自84年3 月1 日健保開辦迄今，已
      分別因簡化作業便民、強化被保險人責任，減少醫療資源
      不當使用、誘導不同層級間醫療資源合理運用、加強分級
      醫療照護、健保IC卡之實施及配合轉診制度之施行等目的
      ，辦理7 次調整作業，即已依健保法第34條自負額制度之
      意旨與其節制醫療浪費、節約醫療資源之精神辦理。原告
      徒以相關措施未冠以「自負額」字樣即認為未採行相關措
      施，尚有誤會。
    (2)又縱認自負額制度尚未採行，然就自負額制度之採行，須
      先由衛生署訂定辦法，於無相關辦法之前，原告自無從推
      行，且無從認定因未實施負額制度致原告所受之損害為何
      ，該自負額制度縱認會使就診次數增加而降低點值，亦難
      認係被告違約行為所導致。
  6.法定傳染病部分：
    (1)法定傳染病之預防、控制、調查、研究、通報、監視等由
      疾管局負責，被告依法予以協助：
    依傳染病防治法第1 條、第2 條、衛生署組織法第17 條
      、疾管局組織條例第2 條、行政程序法第19條第2 項第5
      款、傳染病防治法第6 條第14款規定。
    被告依據衛生署衛署防字第86033388號函准予核備之內容
      公告「中央健康保險局代辦法定傳染病醫療費用給付作業
      須知」及通知經各地衛生主管機關指定之醫療院所（87年
      3 月30日健保醫字第87007200號函），並自87年7 月1 日
      開始代辦，被告依法及上級機關核示辦理，自無違約可言
      。
    (2)又依健保法第39條第1 款規定，被告代辦之法定傳染病項
      目並非健保給付之範圍，且依傳染病防治條例施行細則第
      29條及第9 條（88年6 月23日後為傳染病防治法）可知，
      「傳染病病人應接受隔離治療」。該管衛生主管機關為認
      為必要時，得強制移送指定醫院治療，前項治療費用由「
      地方政府」支應，且其接受隔離治療以在公立醫院或經該
      管衛生主管機關指定之私立醫院、診所為限。另傳染病防
      治法第14條、第44條及傳染病防治法施行細則第10條規定
      ，中央主管機關得建立傳染病防治醫療網並指定醫療機構
      設傳染病隔離病房收治傳染病人，前述費用由「中央主管
      」支應。
    (3)被告前於87年擬訂「中央健康保險局代辦法定傳染病醫療
      費用給付作業須知」，並自87年7 月1 日開始辦理代辦事
      宜，即經確定為法定傳染病並應由政府負擔醫療費用者，
      其確定後之醫療費用由醫療院所向被告申報，並「由被告
      向地方政府辦理撥付」。90年為配合「傳染病防治法」實
      施，前述被告代辦作業須知修正為「中央健康保險局代辦
      法定傳染病強制移送隔離治療之費用給付作業說明」，由
      被告各分局轉知轄區各特約住診醫院辦理。考量指定醫院
      隔離治療費用申報之便利性，被告僅接受申報、代付之作
      業平台，前述費用被告依傳染病防治法向相關政府單位（
      疾病管制局）辦理撥付，可知該代辦費用並非健保法第47
      條所稱每年度醫療給付費用總額範圍。亦各年度醫療給付
      費用總額（醫院總額部門）未涵括法定傳染病之代辦費用
      ，而醫院申報代辦醫療費用於計算點值時（分母）亦須予
      排除，自不會造成點值下降，更難謂係被告違約行為所導
      致。
  7.教學醫院費用部分：
    (1)第3 期總額中業已涵蓋「教學醫院成本」之費用，且與本
      件西醫基層總額隸屬不同總額部門：
      費協會依健保法第49條之規定，應協定第3 期（93年）醫
      療給付費用總額，並已將預防保健項目涵蓋入第3 期總額
      內，有該會費協字第0925901219號函在卷可憑，該函附表
      五教學醫院醫療服務成本附加費用係另行增加所編列之預
      算，且與本件系爭之西醫基層分屬不同總額部門之協商項
      目，難認會使93、94年度各分區西醫基層總額分配「浮動
      點值」下降。
    (2)第4 期總額中業已涵蓋「教學醫院成本」之費用，且與本
      件西醫基層總額隸屬不同總額部門：
      費協會依健保法第49條之規定，應協定第4 期（94年）醫
      療給付費用總額健保醫療費用，並已將預防保健項目涵蓋
      入第4 期總額內，有該會費協字第0935901374號函可憑，
      且依該函附件五、附表五：「94年度全民健康保險其他預
      算及分配一94年度健保其他預算涵蓋範圍：……(三)教學醫
      院醫療服務成本附加費用」及93年11月22日費協會之費協
      字第0935901374號函：「說明……二……(三)西醫基層每人
      醫療給付費用成長率為3.228 ％……（附件三）」之附件
      三：94年度西醫基層醫療給付費用總額及其分配：「一94
      年度西醫基層醫療給付費用總額涵蓋範圍：以93年度西醫
      基層醫療給付費用總額涵蓋範圍為基礎，另新增……」，
      可知教學醫院醫療服務成本附加費用係另行增加所編列之
      預算，且與本件系爭之西醫基層分屬不同總額部門，難認
      會使93、94年度各分區西醫基層總額分配「浮動點值」下
      降。
    (3)教學醫院成本編列於其他部門項下，非屬被告違約行為所
      致：
    被告（即保險人）為辦理健保業務，依健保醫事機構特約
      及管理辦法，與原告（即醫事服務機構）締訂系爭健保合
      約，被告所負擔之契約義務僅係醫療保健服務對價之給付
      （保險醫療給付），至於健保制度決策之形成，則非其本
      於健保合約所生之契約義務。
    由於西醫、牙醫、中醫等部門實施總額制度之時間並不相
      同，且因醫事服務提供之模式不盡相同，相關總額預算運
      用項目也有所不同，因此總額預算中，本劃歸不同之部門
      ，並於核定、協定時有不同之預算分配。教學醫院成本劃
      歸何一部門，係健保制度決策之形成，非被告所能決定，
      且自總額開辦以來教學醫院成本即不劃入西醫基層總額部
      門內，自難謂係因被告違約所致。
  (三)綜上所述，本件原告於93年及94年度向被告申報之醫療服務
    費用，經被告暫付後，嗣依健保醫療服務審查辦法第10條之
    1 規定進行之西醫基層總額支付點數結算作業完成後，核付
    應付原告之金額低於暫付金額，應予追扣，以被告中區分局
    95年6 月9 日函向原告追扣93、94年度之醫療費用，嗣經被
    告重行審核後，仍以被告中區分局95年10月3 日函知原告維
    持原追扣金額，並直接自原告後續應撥付之醫療服務費用中
    抵扣完成，經核於法並無違誤，且與系爭健保合約之約定意
    旨，並無不合。原告本於健保合約法律關係，提起本件行政
    訴訟，請求被告給付已追扣如聲明所示之金額，為無理由，
    應予駁回。又本件事證已臻明確，兩造其餘之主張及陳述，
    均與本件判決結果不生影響，故不逐一論述，併此敘明。
七、據上論結，本件原告之訴為無理由，依行政訴訟法第104 條
    、第98條第1 項前段、民事訴訟法第85條第1 項前段，判決
    如主文。
中    華    民    國    99    年    6     月    10    日
                   臺北高等行政法院第四庭
                             審判長法  官  黃本仁
                                   法  官  林妙黛
                                   法  官  陳秀
上為正本係照原本作成。
如不服本判決，應於送達後20日內，向本院提出上訴狀並表明上
訴理由，如於本判決宣示後送達前提起上訴者，應於判決送達後
20日內補提上訴理由書（須按他造人數附繕本）。
中    華    民    國    99    年     6    月   10     日
                                   書記官  楊子鋒

司法院資訊處製作；財團法人民間司法改革基金會備份。
